---
title: "Cohesión Social en América Latina"
format:
  dashboard:
   nav-buttons:
     - icon: github
       href: https://github.com/ocscoes/OCSVIS-LA
     - icon: globe
       href: https://ocs-coes.netlify.app
logo: "www/images/ocs-negro.png"
server: shiny
resources: 
 - www
 - css
---

```{r}
#| context: setup
#| include: false


## URLs
# logo_file <- "https://github.com/ocscoes/OCS-COES/raw/master/app/www/images/ocs-21.png"
# url_ocs   <- "https://ocs-coes.netlify.app/"

## Cargar librerías
library(tidyverse)
library(sf)
library(leaflet)
library(plotly)
library(shinyjs)
library(shinyWidgets)
library(shinyEffects)
library(shinydashboardPlus)
library(shinydashboard)
library(ggrepel)
library(cowplot)
library(magick)
library(highcharter)
library(fontawesome)
library(scales)
library(ggthemes)
library(RColorBrewer)
library(hrbrthemes)
library(sjlabelled)
library(V8)
library(Cairo)
options(shiny.usecairo = TRUE)

shinyWidgets:::html_dependency_picker_bs(
  theme = bslib::bs_theme(version = 5)
)

## Cargar datos

load("data/world_data.rdata")

if (!inherits(world_data, "sf")) {
  world_data <- st_as_sf(world_data)
}


unique_years <- unique(world_data$Ola)
step_size <- unique(diff(unique_years))

# Bivariado

load(file = "data/base_shiny_otros.rdata")

df_bivariado <- df %>% filter(País!="Bahamas" & País !="Grenada" & País != "Suriname",
                              !is.nan(Valor))

unique_years_bi <- unique(df$Ola)
step_size_bi <- unique(diff(unique_years))

# Cálculo de los rangos mínimos y máximos para cada variable
range_values <- df %>%
  group_by(Variable) %>%
  summarise(min_val = min(Valor, na.rm = TRUE),
            max_val = max(Valor, na.rm = TRUE))

# Base con jerarquías

load(file = "data/base_shiny_indicadores.rdata")

df <- df_indicadores %>% filter(País!="Bahamas" & País !="Grenada" & País != "Suriname",
                                Ola %% 2 == 0)

unique_years_bi <- unique(df$Ola)
step_size_bi <- unique(diff(unique_years))

all_indices <- unique(df$Indice) # <-- Cambia 'Indice' si tu columna se llama diferente
all_countries <- unique(df$País) # <-- Cambia 'País' si tu columna se llama diferente

PROMEDIO_GENERAL_OPTION <- "Promedio General"
UP_LEVEL_OPTION_VALUE <- "__VOLVER__" # Nuevo valor único para la opción "subir de nivel"


# Cálculo de los rangos mínimos y máximos para cada variable
# range_values <- df %>%
#   group_by(Variable) %>%
#   summarise(min_val = min(Valor, na.rm = TRUE),
#             max_val = max(Valor, na.rm = TRUE))

```

# Inicio

1.  Elegir una de las pestañas disponibles para realizar el análisis:

  -   **_Mapa_**: En esta sección se proyectan en el mapa de América latina los promedios de cada país para cada dimensión o subdimensión. Por defecto está seleccionado para el promedio histórico, pero es posible seleccionar un año de interés.
  -   **_Longitudinal_**: En este apartado se compara a los países a través de un gráfico de líneas histórico. Debes seleccionar una dimensión o subdimensión a visualizar. Es posible seleccionar qué país o países se presentan.
  -   **_Bivariado_**: Aquí se encuentran dos selectores entre los que encontrarás las dimensiones y subdimensiones además de algunas variables de caracterización de los países tales como su PIB o esperanza de vida.

2.  Seleccionar características del gráfico:

  a.  Seleccione el indicador
  b.  Seleccione el País
  c.  Seleccione la Ola o rango de tiempo: Cada una de las Olas representa el periodo en que se realizó el trabajo de campo.
  d.  Si desea generar un nuevo gráfico, repite los pasos anteriores.
  
  
Más información sobre las fuentes de datos, la selección de indicadores y la construcción de los índices [aquí](https://ocscoes.github.io/medicion-cohesion-LA/)

# Mapa

## {.sidebar width="20%"}

```{r}
sliderInput("Ola", "Selecciona una ola",
            min = min(world_data$Ola),
            max = max(world_data$Ola),
            step = 2,
            value = max(world_data$Ola))
```

```{r}
div(style = "
  display: flex; 
  flex-wrap: wrap; 
  gap: 6px;",
  
  lapply(1:8, function(i) {
    btn_id <- paste0("btn_var", i)
    btn_label <- c(
      "Cohesión<br>General",
      "Cohesión<br>Horizontal",
      "Cohesión<br>Vertical",
      "Confianza<br>Interpersonal",
      "Seguridad<br>Pública",
      "Confianza en<br>Instituciones",
      "Actitud hacia<br>la Democracia",
      "Justicia<br>Redistributiva"
    )[i]
    
    btn_icon <- c(
      "cohesion-general.svg",
      "cohesion-horizontal.svg",
      "cohesion-vertical.svg",
      "Confianza interpersonal.svg",
      "seguridad publica.svg",
      "Confianza en instituciones.svg",
      "Actitud hacia la democracia.svg",
      "Justicia distributiva.svg"
    )[i]
    
    div(style = "
        width: 48%;
        height: 125px;
        display: flex;
        align-items: center;
        justify-content: center;",
      actionButton(
        inputId = btn_id,
        label = HTML(glue::glue(
          '<div style="text-align:center; font-size:12px; line-height:1.1;">
             <img src="www/img/{btn_icon}" width="35"><br>{btn_label}
           </div>'
        )),
        class = "btn btn-light",
        style = "width: 100%; height: 100%; padding: 5px;"
      )
    )
  })
)

```



## map


```{r}
 leafletOutput("map", height = "1050px")
```


# Análisis Longitudinal


## {.sidebar width="20%"}

```{r}

# Selector para País(es) - permite selección múltiple
pickerInput(
  inputId = "pais",
  label = "Seleccionar país(es):",
  choices = all_countries,
  selected = c("Chile", "Promedio"),
  multiple = TRUE,
  options = pickerOptions(
    actionsBox = TRUE,
    liveSearch = TRUE,
    selectedTextFormat = "count > 2",
    noneSelectedText = "Seleccione al menos un país"
  )
)
# Selector para Índice
selectInput("indice", "Seleccionar Índice:",
            choices = c("---" = UP_LEVEL_OPTION_VALUE, all_indices), # Opción para "subir de nivel"
            selected = "Cohesión Social") # Por defecto, la opción de "subir de nivel"

# Selector para la Dimensión
# Sus opciones se actualizarán dinámicamente según el Índice seleccionado.
selectInput("dimension", "Seleccionar Dimensión:",
            choices = c("---" = UP_LEVEL_OPTION_VALUE), # Inicialmente vacío con etiqueta clara
            selected = UP_LEVEL_OPTION_VALUE) # Por defecto, la opción de "subir de nivel"

# Selector para la Subdimensión
# Sus opciones se actualizarán dinámicamente según la Dimensión seleccionada.
selectInput("subdimension", "Seleccionar Subdimensión:",
            choices = c("---" = UP_LEVEL_OPTION_VALUE), # Inicialmente vacío con etiqueta clara
            selected = UP_LEVEL_OPTION_VALUE) # Por defecto, la opción de "subir de nivel"

# Selector para el Indicador
# Sus opciones se actualizarán dinámicamente según la Subdimensión seleccionada.
selectInput("indicador", "Seleccionar Indicador:",
            choices = c("---" = UP_LEVEL_OPTION_VALUE), # Inicialmente vacío con etiqueta clara
            selected = UP_LEVEL_OPTION_VALUE) # Por defecto, la opción de "subir de nivel"
```

## Gráfico

```{r}
 plotlyOutput("longitudinal_plotly", height = "800px")
```


# Análisis Bivariado

## {.sidebar width="20%"}

```{r}

# Control deslizante para seleccionar la "Ola" (año)
sliderInput("Ola_bi", "Seleccione la Ola:",
            min = min(unique_years_bi),
            max = max(unique_years_bi),
            value = max(unique_years_bi), # Por defecto, la última Ola
            step = 2, # Pasos de 2 años
            sep = "") # Sin separador de miles en los años

            selectInput("x_var", "Variable para el eje X:", choices = unique(df_bivariado$Variable), selected = "Cohesión horizontal")
            selectInput("y_var", "Variable para el eje Y:", choices = unique(df_bivariado$Variable), selected = "Cohesión vertical")
            
            checkboxInput("show_flags", "Banderas en lugar de puntos.", TRUE)
```

## Gráfico

```{r}
plotlyOutput("plot", height = "800px")
```



```{r}
#| context: server


## MAPA -----

# Variable reactiva para la dimensión seleccionada
selected_variable <- reactiveVal("")

button_var_map <- list(
  btn_var1 = "Cohesión general",
  btn_var2 = "Cohesión horizontal",
  btn_var3 = "Cohesión vertical",
  btn_var4 = "Confianza Interpersonal",
  btn_var5 = "Seguridad Pública",
  btn_var6 = "Confianza en las Instituciones",
  btn_var7 = "Actitudes a la Democracia",
  btn_var8 = "Justicia Redistributiva"
)

# Observadores para los botones
lapply(names(button_var_map), function(btn_id) {
  observeEvent(input[[btn_id]], {
    selected_variable(button_var_map[[btn_id]])
  })
})

# Render inicial del mapa
output$map <- renderLeaflet({
  leaflet(world_data) |>
    addTiles() |>
    setView(lng = -78.4678, lat = -1.8312, zoom = 3.5)
})

# Observador para actualizar el mapa cuando cambia ola o variable
observe({
  req(input$Ola)
  req(selected_variable())

  variable <- selected_variable()

  data_year <- world_data %>% filter(Ola == input$Ola) %>% st_as_sf()
  

  # Validar que la variable exista en los datos
  if (!variable %in% names(data_year)) {
    showModal(modalDialog(
      title = "Error",
      paste0("La variable '", variable, "' no se encuentra en los datos."),
      easyClose = TRUE
    ))
    return()
  }

  # Si todos los valores son NA, no dibujar
  if (all(is.na(data_year[[variable]]))) {
    leafletProxy("map") |>
      clearShapes() |>
      clearControls() |>
      addTiles() |>
      setView(lng = -78.4678, lat = -1.8312, zoom = 3.5)

    showModal(modalDialog(
      title = "Atención",
      "No hay datos disponibles para esta combinación de año y variable. Intenta con otra ola.",
      easyClose = TRUE
    ))
    return()
  }

  # Crear paleta de colores
  bins <- c(floor(min(data_year[[variable]], na.rm = TRUE)),
            quantile(data_year[[variable]], probs = seq(0.2, 1, 0.2), na.rm = TRUE)) |>
          unique()

  if (length(bins) < 2) {
    bins <- seq(floor(min(data_year[[variable]], na.rm = TRUE)),
                ceiling(max(data_year[[variable]], na.rm = TRUE)), length.out = 5)
  }

  pal <- colorBin(palette = colorRampPalette(c("#e5f5e0", "#006d2c"))(length(bins) - 1),
                  domain = data_year[[variable]],
                  bins = bins)

  # Actualizar el mapa
  leafletProxy("map", data = data_year) |>
    clearShapes() |>
    clearControls() |>
    addTiles() |>
    addPolygons(
      stroke = FALSE,
      fillOpacity = 0.7,
      color = ~pal(data_year[[variable]]),
      label = ~paste0(País, ": ", round(data_year[[variable]], 1)),
      labelOptions = labelOptions(
        textsize = "15px",
        style = list("font-weight" = "500")
      )
    ) |>
    addLegend(pal = pal,
              values = data_year[[variable]],
              title = variable,
              position = "bottomright",
              labFormat = labelFormat(digits = 1)) |>
    setView(lng = -78.4678, lat = -1.8312, zoom = 3.5)
})


## Longitudinal ----

# --- Observadores para la actualización dinámica de los selectores anidados ---

# Observador para el selector de Índice
observeEvent(input$indice, {
  # Si se selecciona un Índice (no es la opción de "subir de nivel")
  if (input$indice != UP_LEVEL_OPTION_VALUE) {
    # Filtra y actualiza las opciones del selector de Dimensión
    dims <- df %>%
      filter(Indice == input$indice) %>%
      pull(Dimension) %>%
      unique() %>%
      na.omit() # Asegurar que no hay NAs que puedan interferir
    updateSelectInput(session, "dimension", choices = c("---" = UP_LEVEL_OPTION_VALUE, dims), selected = UP_LEVEL_OPTION_VALUE)
    # Resetea los selectores inferiores
    updateSelectInput(session, "subdimension", choices = c("---" = UP_LEVEL_OPTION_VALUE), selected = UP_LEVEL_OPTION_VALUE)
    updateSelectInput(session, "indicador", choices = c("---" = UP_LEVEL_OPTION_VALUE), selected = UP_LEVEL_OPTION_VALUE)
  } else {
    # Si se selecciona "---" para Índice, resetea todos los selectores inferiores a "---"
    updateSelectInput(session, "dimension", choices = c("---" = UP_LEVEL_OPTION_VALUE), selected = UP_LEVEL_OPTION_VALUE)
    updateSelectInput(session, "subdimension", choices = c("---" = UP_LEVEL_OPTION_VALUE), selected = UP_LEVEL_OPTION_VALUE)
    updateSelectInput(session, "indicador", choices = c("---" = UP_LEVEL_OPTION_VALUE), selected = UP_LEVEL_OPTION_VALUE)
  }
}, ignoreNULL = FALSE) # Se ejecuta en la carga inicial

# Observador para el selector de Dimensión
observeEvent(input$dimension, {
  # Si se selecciona una Dimensión (no es la opción de "subir de nivel")
  if (input$dimension != UP_LEVEL_OPTION_VALUE) {
    # Filtra y actualiza las opciones del selector de Subdimensión
    subs <- df %>%
      filter(Indice == input$indice, Dimension == input$dimension) %>%
      pull(Subdimension) %>%
      unique() %>%
      na.omit() # Asegurar que no hay NAs que puedan interferir
    updateSelectInput(session, "subdimension", choices = c("---" = UP_LEVEL_OPTION_VALUE, subs), selected = UP_LEVEL_OPTION_VALUE)
    # Resetea el selector de Indicador
    updateSelectInput(session, "indicador", choices = c("---" = UP_LEVEL_OPTION_VALUE), selected = UP_LEVEL_OPTION_VALUE)
  } else {
    # Si se selecciona "---" para Dimensión, resetea Subdimensión e Indicador a "---"
    updateSelectInput(session, "subdimension", choices = c("---" = UP_LEVEL_OPTION_VALUE), selected = UP_LEVEL_OPTION_VALUE)
    updateSelectInput(session, "indicador", choices = c("---" = UP_LEVEL_OPTION_VALUE), selected = UP_LEVEL_OPTION_VALUE)
  }
}, ignoreNULL = FALSE)

# Observador para el selector de Subdimensión
observeEvent(input$subdimension, {
  # Si se selecciona una Subdimensión (no es la opción de "subir de nivel")
  if (input$subdimension != UP_LEVEL_OPTION_VALUE) {
    # Filtra y actualiza las opciones del selector de Indicador
    inds <- df %>%
      filter(Indice == input$indice, Dimension == input$dimension, Subdimension == input$subdimension) %>%
      pull(Indicador) %>%
      unique() %>%
      na.omit() # Asegurar que no hay NAs que puedan interferir
    updateSelectInput(session, "indicador", choices = c("---" = UP_LEVEL_OPTION_VALUE, inds), selected = UP_LEVEL_OPTION_VALUE)
  } else {
    # Si no se selecciona ninguna Subdimensión, resetea Indicador a "---"
    updateSelectInput(session, "indicador", choices = c("---" = UP_LEVEL_OPTION_VALUE), selected = UP_LEVEL_OPTION_VALUE)
  }
}, ignoreNULL = FALSE)


# --- Renderizado del Gráfico Plotly ---

output$longitudinal_plotly <- renderPlotly({
  # Asegura que al menos un país (o la opción 'Promedio General') esté seleccionado
  req(input$pais)

  # Determinar qué países incluir en el filtro
  is_promedio_general_selected <- PROMEDIO_GENERAL_OPTION %in% input$pais
  specific_countries_selected <- input$pais[input$pais != PROMEDIO_GENERAL_OPTION]

  # Base de datos filtrada por la jerarquía (Indice, Dimensión, Subdimensión, Indicador)
  data_filtered_by_hierarchy <- NULL
  plot_level_name <- ""
  title_prefix <- ""
  
  # Lógica para filtrar por nivel de jerarquía
  if (input$indicador != UP_LEVEL_OPTION_VALUE) { # Si un indicador está seleccionado
    data_filtered_by_hierarchy <- df %>%
      filter(Indice == input$indice, Dimension == input$dimension, Subdimension == input$subdimension, Indicador == input$indicador)
    plot_level_name <- input$indicador
    title_prefix <- "Serie temporal del Indicador:"
  } else if (input$subdimension != UP_LEVEL_OPTION_VALUE) { # Si una subdimensión está seleccionada
    data_filtered_by_hierarchy <- df %>%
      filter(Indice == input$indice, Dimension == input$dimension, Subdimension == input$subdimension)
    plot_level_name <- input$subdimension
    title_prefix <- "Serie temporal de la Subdimensión:"
  } else if (input$dimension != UP_LEVEL_OPTION_VALUE) { # Si una dimensión está seleccionada
    data_filtered_by_hierarchy <- df %>%
      filter(Indice == input$indice, Dimension == input$dimension)
    plot_level_name <- input$dimension
    title_prefix <- "Serie temporal de la Dimensión:"
  } else if (input$indice != UP_LEVEL_OPTION_VALUE) { # Si un índice está seleccionado
    data_filtered_by_hierarchy <- df %>%
      filter(Indice == input$indice)
    plot_level_name <- input$indice
    title_prefix <- "Serie temporal del Índice:"
  } else { # Si ninguno está seleccionado (Cohesión General)
    data_filtered_by_hierarchy <- df # Se usarán todos los datos para el promedio
    plot_level_name <- "Cohesión General"
    title_prefix <- "Serie temporal de la"
  }

  # Preparar los datos para el gráfico final
  final_plot_df <- data.frame() # Inicializar un data frame vacío para todos los trazos

  # 1. Manejar la línea de "Promedio General" si está seleccionada
  if (is_promedio_general_selected) {
    avg_data <- data_filtered_by_hierarchy %>%
      group_by(Ola) %>%
      summarise(Valor_promedio = mean(Valor, na.rm = TRUE), .groups = 'drop') %>%
      mutate(País = PROMEDIO_GENERAL_OPTION) # Asignar un nombre especial para este trazo
    final_plot_df <- bind_rows(final_plot_df, avg_data)
  }

  # 2. Manejar los países específicos seleccionados
  # Si no hay países específicos seleccionados Y "Promedio General" NO está seleccionado,
  # entonces por defecto se grafican todos los países individuales.
  if (length(specific_countries_selected) == 0 && !is_promedio_general_selected) {
    specific_countries_selected <- unique(df$País) # Por defecto, mostrar todos los países si no hay selección específica
  }
  
  if (length(specific_countries_selected) > 0) {
    individual_country_data <- data_filtered_by_hierarchy %>%
      filter(País %in% specific_countries_selected) %>%
      group_by(País, Ola) %>%
      summarise(Valor_promedio = mean(Valor, na.rm = TRUE), .groups = 'drop')
    final_plot_df <- bind_rows(final_plot_df, individual_country_data)
  }


  # Manejo de errores: Si no hay datos para graficar
  if (nrow(final_plot_df) == 0) {
    return(
      plotly_empty(type = "scatter", mode = "markers") %>%
      layout(
        title = "No hay datos disponibles para la selección actual.",
        xaxis = list(showgrid = FALSE, zeroline = FALSE, showticklabels = FALSE),
        yaxis = list(showgrid = FALSE, zeroline = FALSE, showticklabels = FALSE)
      )
    )
  }

  # Crear el gráfico de líneas con Plotly
  p <- plot_ly(data = final_plot_df,
               x = ~Ola,
               y = ~Valor_promedio,
               color = ~País, # Esto crea un trazo separado para cada valor único en la columna 'País' (incluido "Promedio General")
               type = 'scatter',
               mode = 'lines+markers',
               line = list(width = 3),
               marker = list(size = 8),
               hovertemplate = paste("<b>País:</b> %{fullData.name}<br>",
                                     "<br><b>Ola:</b> %{x}<br><b>Valor:</b> %{y:.2f}<extra></extra>")
  )


  # Configuración del layout del gráfico
  p <- p %>% layout(
    title = list(text = paste(title_prefix, plot_level_name), font = list(size = 20)),
    xaxis = list(title = "Ola", tickvals = unique(df$Ola), tickmode = "array", # Muestra todas las olas originales para el rango del eje X
                 range    = c(min(df$Ola, na.rm = TRUE) - 0.5,
                 max(df$Ola, na.rm = TRUE) + 0.5)
  ),
    yaxis = list(title = "Valor"), # Rango de 0 a 100 para valores porcentuales
    legend = list(orientation = 'h', xanchor = "center", x = 0.5), # Leyenda horizontal en el centro
    margin = list(t = 70, b = 70) # Ajusta márgenes
  )

  return(p)
})

## BIVARIADO ----

noDataMessage <- reactiveVal(FALSE)

observe({
  x_var <- input$x_var
  y_var <- input$y_var
  time_point <- input$Ola_bi

  temp_df <- df_bivariado %>% filter(Ola == time_point)

  x_data <- temp_df %>% filter(Variable == x_var, .preserve = TRUE) %>% pull(Valor)
  y_data <- temp_df %>% filter(Variable == y_var, .preserve = TRUE) %>% pull(Valor)

  x_available <- nrow(temp_df %>% filter(Variable == x_var, .preserve = TRUE)) > 0 && any(!is.na(x_data))
  y_available <- nrow(temp_df %>% filter(Variable == y_var, .preserve = TRUE)) > 0 && any(!is.na(y_data))

  if (x_available && y_available) {
    removeModal()
    noDataMessage(FALSE)
  } else {
    showModal(modalDialog(
      tags$div(tags$h4("Atención"), style = "display: inline-block;"),
      tags$button(tags$i(class = "fa fa-times"), type = "button", class = "close", `data-dismiss` = "modal",
                  `aria-label` = "Close", style = "margin-left: 15px;"),
      "No hay datos disponibles para la variable en este año. Por favor, seleccione otro.",
      easyClose = TRUE,
      footer = NULL
    ))
    noDataMessage(TRUE)
  }
})

get_flag_emoji <- function(country_name) {
  sanitized_country_name <- gsub(" ", "_", country_name)

  flag_emojis <- list(
    Argentina          = "\U0001F1E6\U0001F1F7",
    Belize             = "\U0001F1E7\U0001F1FF",
    Bolivia            = "\U0001F1E7\U0001F1F4",
    Brazil             = "\U0001F1E7\U0001F1F7",
    Canada             = "\U0001F1E8\U0001F1E6",
    Chile              = "\U0001F1E8\U0001F1F1",
    Colombia           = "\U0001F1E8\U0001F1F4",
    Costa_Rica         = "\U0001F1E8\U0001F1F7",
    Dominican_Republic = "\U0001F1E9\U0001F1F4",
    Ecuador            = "\U0001F1EA\U0001F1E8",
    El_Salvador        = "\U0001F1F8\U0001F1FB",
    Guatemala          = "\U0001F1EC\U0001F1F9",
    Guyana             = "\U0001F1EC\U0001F1FE",
    Haiti              = "\U0001F1ED\U0001F1F9",
    Honduras           = "\U0001F1ED\U0001F1F3",
    Jamaica            = "\U0001F1EF\U0001F1F2",
    Mexico             = "\U0001F1F2\U0001F1FD",
    Nicaragua          = "\U0001F1F3\U0001F1EE",
    Panama             = "\U0001F1F5\U0001F1E6",
    Paraguay           = "\U0001F1F5\U0001F1FE",
    Peru               = "\U0001F1F5\U0001F1EA",
    "Trinidad_&_Tobago" = "\U0001F1F9\U0001F1F9",
    United_States      = "\U0001F1FA\U0001F1F8",
    Uruguay            = "\U0001F1FA\U0001F1FE",
    Venezuela          = "\U0001F1FB\U0001F1EA",
    Promedio           = "\U0001f6a9"
  )

  return(flag_emojis[[sanitized_country_name]])
}

output$plot <- renderPlotly({
  if (noDataMessage()) return(NULL)

  x_var <- input$x_var
  y_var <- input$y_var
  time_point <- input$Ola_bi
  show_flags <- input$show_flags

  temp_df <- df_bivariado %>% filter(Ola == time_point)

  p <- plot_ly()
  for(pais in unique(temp_df$País)){
    print(pais)
    x_vals <- temp_df %>% filter(País == pais, Variable == x_var) %>% pull(Valor)
    y_vals <- temp_df %>% filter(País == pais, Variable == y_var) %>% pull(Valor)

    if (show_flags) {
      flag_emoji <- get_flag_emoji(gsub(" ", "_", pais))
      p <- add_text(
        p,
        x = x_vals,
        y = y_vals,
        text = flag_emoji,
        name = pais,
        size = 5,
        hovertemplate = paste("País: ", pais,
                              "<br>", x_var, ": %{x:.2f}",
                              "<br>", y_var, ": %{y:.2f}<extra></extra>")
      )

      p <- p %>% layout(
        font = list(family = "Noto Color Emoji, Open Sans, verdana, arial, sans-serif"),
        legend = list(font = list(family = "Noto Color Emoji, Open Sans, verdana, arial, sans-serif"))
      )
    } else {
      p <- add_markers(
        p,
        x = x_vals,
        y = y_vals,
        name = pais,
        marker = list(
          sizemode = "diameter",
          size = 12
        ),
        hovertemplate = paste("País: ", pais,
                              "<br>", x_var, ": %{x:.2f}",
                              "<br>", y_var, ": %{y:.2f}<extra></extra>")
      )
    }
  }

  p <- p %>% layout(
    title = "Análisis bivariado para subdimensiones de cohesión social",
    xaxis = list(
      title = x_var,
      autorange= TRUE
    ),
    yaxis = list(
      title = y_var,
    autorange= TRUE
    )
  )

  return(p)
})


```


