---
title: "Cohesión Social en América Latina"
format:
  dashboard:
   nav-buttons:
     - icon: github
       href: https://github.com/ocscoes/OCSVIS-LA
     - icon: globe
       href: https://ocs-coes.netlify.app
logo: "www/images/ocs-negro.png"
server: shiny
resources: 
 - www
 - css
---

```{r}
#| context: setup
#| include: false


## URLs
# logo_file <- "https://github.com/ocscoes/OCS-COES/raw/master/app/www/images/ocs-21.png"
# url_ocs   <- "https://ocs-coes.netlify.app/"

## Cargar librerías
library(tidyverse)
library(sf)
library(leaflet)
library(plotly)
library(shinyjs)
library(shinyWidgets)
library(shinyEffects)
library(shinydashboardPlus)
library(shinydashboard)
library(ggrepel)
library(cowplot)
library(magick)
library(highcharter)
library(fontawesome)
library(scales)
library(ggthemes)
library(RColorBrewer)
library(hrbrthemes)
library(sjlabelled)
library(V8)
library(Cairo)
options(shiny.usecairo = TRUE)

shinyWidgets:::html_dependency_picker_bs(
  theme = bslib::bs_theme(version = 5)
)

## Cargar datos

load("data/world_data.rdata")

if (!inherits(world_data, "sf")) {
  world_data <- st_as_sf(world_data)
}


unique_years <- unique(world_data$Ola)
step_size <- unique(diff(unique_years))

# Bivariado

load(file = "data/base_shiny_otros.rdata")

df_bivariado <- df %>% filter(País!="Bahamas" & País !="Grenada" & País != "Suriname",
                              !is.nan(Valor))

unique_years_bi <- unique(df$Ola)
step_size_bi <- unique(diff(unique_years))

# Cálculo de los rangos mínimos y máximos para cada variable
range_values <- df %>%
  group_by(Variable) %>%
  summarise(min_val = min(Valor, na.rm = TRUE),
            max_val = max(Valor, na.rm = TRUE))

# Base con jerarquías

load(file = "data/base_shiny_indicadores.rdata")

df <- df_indicadores %>% filter(País!="Bahamas" & País !="Grenada" & País != "Suriname",
                                Ola %% 2 == 0)

unique_years_bi <- unique(df$Ola)
step_size_bi <- unique(diff(unique_years))

all_indices <- unique(df$Indice) # <-- Cambia 'Indice' si tu columna se llama diferente
all_countries <- unique(df$País) # <-- Cambia 'País' si tu columna se llama diferente

PROMEDIO_GENERAL_OPTION <- "Promedio General"
UP_LEVEL_OPTION_VALUE <- "__VOLVER__" # Nuevo valor único para la opción "subir de nivel"


# Cálculo de los rangos mínimos y máximos para cada variable
# range_values <- df %>%
#   group_by(Variable) %>%
#   summarise(min_val = min(Valor, na.rm = TRUE),
#             max_val = max(Valor, na.rm = TRUE))

```

# Inicio

1.  Elegir una de las pestañas disponibles para realizar el análisis:

  -   **_Mapa_**: En esta sección se proyectan en el mapa de América latina los promedios de cada país para cada dimensión o subdimensión. Por defecto está seleccionado para el promedio histórico, pero es posible seleccionar un año de interés.
  -   **_Longitudinal_**: En este apartado se compara a los países a través de un gráfico de líneas histórico. Debes seleccionar una dimensión o subdimensión a visualizar. Es posible seleccionar qué país o países se presentan.
  -   **_Bivariado_**: Aquí se encuentran dos selectores entre los que encontrarás las dimensiones y subdimensiones además de algunas variables de caracterización de los países tales como su PIB o esperanza de vida.

2.  Seleccionar características del gráfico:

  a.  Seleccione el indicador
  b.  Seleccione el País
  c.  Seleccione la Ola o rango de tiempo: Cada una de las Olas representa el periodo en que se realizó el trabajo de campo.
  d.  Si desea generar un nuevo gráfico, repite los pasos anteriores.
  
  
Más información sobre las fuentes de datos, la selección de indicadores y la construcción de los índices [aquí](https://ocscoes.github.io/medicion-cohesion-LA/)

# Mapa

## {.sidebar width="25%"}

```{r}
sliderInput("Ola", "Selecciona una ola",
            min = min(world_data$Ola),
            max = max(world_data$Ola),
            step = 2,
            value = max(world_data$Ola))
```

```{r}
# CSS Personalizado para los botones
tags$style(HTML("
  #variable-buttons .btn {
    transition: all 0.2s ease-in-out;
    border: 1px solid #dee2e6;
    height: 100%;
    width: 100%;
    padding: 5px;
    white-space: normal;
    font-weight: 500;
  }

  #variable-buttons .btn:hover {
    background-color: #e9ecef;
    border-color: #adb5bd;
    transform: translateY(-2px);
    box-shadow: 0 4px 6px rgba(0,0,0,0.1);
  }

  #variable-buttons .btn.active {
    background-color:  #497abd;
    color: white;
    border-color: #00441b;
    box-shadow: inset 0 3px 5px rgba(0, 0, 0, 0.2);
  }

  #variable-buttons .btn.active img {
     filter: brightness(0) invert(1);
  }
"))

# Contenedor de botones
div(id = "variable-buttons",
    style = "display: flex; flex-wrap: wrap; gap: 6px;",
  
  lapply(1:8, function(i) {
    btn_id <- paste0("btn_var", i)
    btn_label <- c(
      "Cohesión<br>General", 
      "Cohesión<br>Horizontal", 
      "Cohesión<br>Vertical",
      "Confianza<br>Interpersonal", 
      "Seguridad<br>Pública", 
      "Confianza en<br>Instituciones",
      "Actitud hacia<br>la Democracia", 
      "Justicia<br>Redistributiva"
    )[i]
    

    btn_icon <- c(
      "cohesion-general.svg",
      "cohesion-horizontal.svg",
      "cohesion-vertical.svg",
      "confianza-interpersonal.svg",       
      "seguridad-publica.svg",             
      "confianza-instituciones.svg",       
      "actitud-democracia.svg",            
      "justicia-distributiva.svg"          
    )[i]
    # --- FIN DE CAMBIOS ---
    
    btn_class <- "btn btn-light"
    if (i == 1) {
      btn_class <- "btn btn-light active"
    }
    
 div(style = "
        width: 48%;
        height: 125px;
        display: flex;
        align-items: center;
        justify-content: center;",
      actionButton(
        inputId = btn_id,
        label = HTML(glue::glue(
          '<div style="text-align:center; font-size:12px; line-height:1.1;">
             <img src="www/img/{btn_icon}" width="35"><br>{btn_label}
           </div>'
        )),
        class = "btn btn-light",
        style = "width: 100%; height: 100%; padding: 5px;"
      )
    )
  })
)

# JavaScript para gestionar la clase 'active' en los botones
tags$script(HTML("
  document.addEventListener('DOMContentLoaded', function() {
    const buttonContainer = document.getElementById('variable-buttons');
    if (!buttonContainer) return;

    buttonContainer.addEventListener('click', function(event) {
        const button = event.target.closest('.action-button');
        if (!button) return;

        const allButtons = buttonContainer.querySelectorAll('.action-button');
        allButtons.forEach(btn => btn.classList.remove('active'));
        button.classList.add('active');
    });
  });
"))
```

```{r}
uiOutput("descripcion_variable")
```

## map


```{r}
 leafletOutput("map", height = "1050px")
```

# Análisis Longitudinal


## {.sidebar width="20%"}

```{r}

# Selector para País(es) - permite selección múltiple
pickerInput(
  inputId = "pais",
  label = "Seleccionar país(es):",
  choices = all_countries,
  selected = c("Chile", "Promedio"),
  multiple = TRUE,
  options = pickerOptions(
    actionsBox = TRUE,
    liveSearch = TRUE,
    selectedTextFormat = "count > 2",
    noneSelectedText = "Seleccione al menos un país"
  )
)
# Selector para Índice
selectInput("indice", "Seleccionar Índice:",
            choices = c("---" = UP_LEVEL_OPTION_VALUE, all_indices), # Opción para "subir de nivel"
            selected = "Cohesión Social") # Por defecto, la opción de "subir de nivel"

# Selector para la Dimensión
# Sus opciones se actualizarán dinámicamente según el Índice seleccionado.
selectInput("dimension", "Seleccionar Dimensión:",
            choices = c("---" = UP_LEVEL_OPTION_VALUE), # Inicialmente vacío con etiqueta clara
            selected = UP_LEVEL_OPTION_VALUE) # Por defecto, la opción de "subir de nivel"

# Selector para la Subdimensión
# Sus opciones se actualizarán dinámicamente según la Dimensión seleccionada.
selectInput("subdimension", "Seleccionar Subdimensión:",
            choices = c("---" = UP_LEVEL_OPTION_VALUE), # Inicialmente vacío con etiqueta clara
            selected = UP_LEVEL_OPTION_VALUE) # Por defecto, la opción de "subir de nivel"

# Selector para el Indicador
# Sus opciones se actualizarán dinámicamente según la Subdimensión seleccionada.
selectInput("indicador", "Seleccionar Indicador:",
            choices = c("---" = UP_LEVEL_OPTION_VALUE), # Inicialmente vacío con etiqueta clara
            selected = UP_LEVEL_OPTION_VALUE) # Por defecto, la opción de "subir de nivel"
```

```{r}
uiOutput("descripcion_longitudinal")
```

## Gráfico

```{r}
 plotlyOutput("longitudinal_plotly", height = "800px")
```


# Análisis Bivariado

## {.sidebar width="20%"}

```{r}

# Control deslizante para seleccionar la "Ola" (año)
sliderInput("Ola_bi", "Seleccione la Ola:",
            min = min(unique_years_bi),
            max = max(unique_years_bi),
            value = max(unique_years_bi), # Por defecto, la última Ola
            step = 2, # Pasos de 2 años
            sep = "") # Sin separador de miles en los años

            selectInput("x_var", "Variable para el eje X:", choices = unique(df_bivariado$Variable), selected = "Cohesión horizontal")
            selectInput("y_var", "Variable para el eje Y:", choices = unique(df_bivariado$Variable), selected = "Cohesión vertical")
            
            checkboxInput("show_flags", "Banderas en lugar de puntos.", TRUE)
```

```{r}
uiOutput("descripcion_bivariado")
```

## Gráfico

```{r}
plotlyOutput("plot", height = "800px")
```



```{r}
#| context: server


## MAPA -----

labels <- c("Muy bajo", "Bajo", "Medio", "Alto", "Muy alto")

# Variable reactiva inicializada con el valor del primer botón
selected_variable <- reactiveVal("")

button_var_map <- list(
  btn_var1 = "Cohesión general",
  btn_var2 = "Cohesión horizontal",
  btn_var3 = "Cohesión vertical",
  btn_var4 = "Confianza Interpersonal",
  btn_var5 = "Seguridad Pública",
  btn_var6 = "Confianza en las Instituciones",
  btn_var7 = "Actitudes a la Democracia",
  btn_var8 = "Justicia Redistributiva"
)

# Observadores para los botones que actualizan la variable reactiva
lapply(names(button_var_map), function(btn_id) {
  observeEvent(input[[btn_id]], {
    selected_variable(button_var_map[[btn_id]])
  })
})

# Render inicial del mapa
output$map <- renderLeaflet({
  leaflet(world_data) |>
    addProviderTiles(providers$CartoDB.Positron) |>
    setView(lng = -70, lat = -15, zoom = 3)
})

# Observador para actualizar el mapa
observe({
  req(input$Ola, selected_variable())

  variable <- selected_variable()
  data_year <- world_data %>% filter(Ola == input$Ola) %>% st_as_sf()
  
  if (!variable %in% names(data_year)) {
    showModal(modalDialog(title = "Error", paste0("La variable '", variable, "' no se encuentra."), easyClose = TRUE))
    return()
  }

  if (all(is.na(data_year[[variable]]))) {
    leafletProxy("map") |> clearShapes() |> clearControls()
    showModal(modalDialog(title = "Sin Datos", "No hay datos disponibles para esta combinación. Intenta con otra ola.", easyClose = TRUE))
    return()
  }

  # Paleta de colores
  bins <- c(floor(min(data_year[[variable]], na.rm = TRUE)),
            quantile(data_year[[variable]], probs = seq(0.2, 1, 0.2), na.rm = TRUE)) |>
          unique()

  if (length(bins) < 2) {
    bins <- seq(floor(min(data_year[[variable]], na.rm = TRUE)),
                ceiling(max(data_year[[variable]], na.rm = TRUE)), length.out = 5)
  }

  pal <- colorBin(palette = colorRampPalette(c("#e5f5e0", "#006d2c"))(length(bins) - 1),
                  domain = data_year[[variable]],
                  bins = bins)
  # Popup con información
  popup_content <- paste0(
    "<strong>", data_year$País, "</strong><br/>",
    variable, ": <strong>", round(data_year[[variable]], 2), "</strong>"
  )

  leafletProxy("map", data = data_year) |>
    clearShapes() |>
    clearControls() |>
    addPolygons(
      fillColor = ~pal(data_year[[variable]]),
      weight = 1,
      opacity = 1,
      color = "#666",
      dashArray = "",
      fillOpacity = 0.7,
      highlightOptions = highlightOptions(
        weight = 3,
        color = "#666",
        dashArray = "",
        fillOpacity = 0.7,
        bringToFront = TRUE),
      label = ~lapply(popup_content, HTML),
      labelOptions = labelOptions(
        style = list("font-weight" = "normal", padding = "3px 8px"),
        textsize = "15px",
        direction = "auto"
      )
    ) |>
     addLegend(pal = pal,
              values = data_year[[variable]],
              title = variable,
              position = "bottomright",
              labFormat = function(type, cuts, p) {
    labels
  })
})

### Descriptores de variables

# Variable reactiva para guardar la selección
variable_seleccionada <- reactiveVal("")  # valor inicial

observeEvent(input$btn_var1, variable_seleccionada("Cohesión General"))
observeEvent(input$btn_var2, variable_seleccionada("Cohesión Horizontal"))
observeEvent(input$btn_var3, variable_seleccionada("Cohesión Vertical"))
observeEvent(input$btn_var4, variable_seleccionada("Confianza Interpersonal"))
observeEvent(input$btn_var5, variable_seleccionada("Seguridad Pública"))
observeEvent(input$btn_var6, variable_seleccionada("Confianza en Instituciones"))
observeEvent(input$btn_var7, variable_seleccionada("Actitud hacia la Democracia"))
observeEvent(input$btn_var8, variable_seleccionada("Justicia Redistributiva"))

output$descripcion_variable <- renderUI({
  definiciones <- list(
    "Cohesión General" = "Partimos de una definición mínima de cohesión social que incluye 'tanto a las interacciones verticales como horizontales entre los miembros de la sociedad, caracterizado por un conjunto de actitudes y normas que incluyen la confianza, el sentido de pertenencia y la voluntad de participar y ayudar, así como sus manifestaciones conductuales' (Chan et al., 2006, p. 290) <br><br> Las categorías están basadas en los quintiles de la distribución real de la variable.",
    "Cohesión Horizontal" = "La dimensión horizontal está dirigida hacia la cohesión dentro de la sociedad civil. Incluye indicadores sobre seguridad pública y confianza interpersonal. <br><br> Las categorías están basadas en los quintiles de la distribución real de la variable.",
    "Cohesión Vertical" = "La dimensión vertical está dirigida hacia la cohesión entre los ciudadanos (o sociedad civil) y el Estado. Incluye indicadores sobre confianza en instituciones, actitudes hacia la democracia y justicia redistributiva. <br><br> Las categorías están basadas en los quintiles de la distribución real de la variable.",
    "Confianza Interpersonal" = "Es el nivel de confianza que las personas tienen en otras personas, es decir, las expectativas positivas que una persona tiene sobre las intenciones o comportamientos de otra. <br><br> Las categorías están basadas en los quintiles de la distribución real de la variable.",
    "Seguridad Pública" = "Incluye indicadores tanto objetivos como subjetivos de seguridad urbana.  <br><br> Las categorías están basadas en los quintiles de la distribución real de la variable.",
    "Confianza en Instituciones" = "El grado de confianza en entidades como el gobierno, policía o sistema judicial. <br><br> Las categorías están basadas en los quintiles de la distribución real de la variable.",
    "Actitud hacia la Democracia" = "La valoración y apoyo que se le da al sistema democrático. <br><br> Las categorías están basadas en los quintiles de la distribución real de la variable.",
    "Justicia Redistributiva" = "La percepción sobre qué tan justo es el reparto de recursos y oportunidades en la sociedad. <br><br> Las categorías están basadas en los quintiles de la distribución real de la variable."
  )
  
  texto <- definiciones[[variable_seleccionada()]]
  
  HTML(glue::glue("<p><strong>{variable_seleccionada()}:</strong> {texto}</p>"))
})


## Longitudinal ----

# --- Observadores para la actualización dinámica de los selectores anidados ---

# Observador para el selector de Índice
observeEvent(input$indice, {
  # Si se selecciona un Índice (no es la opción de "subir de nivel")
  if (input$indice != UP_LEVEL_OPTION_VALUE) {
    # Filtra y actualiza las opciones del selector de Dimensión
    dims <- df %>%
      filter(Indice == input$indice) %>%
      pull(Dimension) %>%
      unique() %>%
      na.omit() # Asegurar que no hay NAs que puedan interferir
    updateSelectInput(session, "dimension", choices = c("---" = UP_LEVEL_OPTION_VALUE, dims), selected = UP_LEVEL_OPTION_VALUE)
    # Resetea los selectores inferiores
    updateSelectInput(session, "subdimension", choices = c("---" = UP_LEVEL_OPTION_VALUE), selected = UP_LEVEL_OPTION_VALUE)
    updateSelectInput(session, "indicador", choices = c("---" = UP_LEVEL_OPTION_VALUE), selected = UP_LEVEL_OPTION_VALUE)
  } else {
    # Si se selecciona "---" para Índice, resetea todos los selectores inferiores a "---"
    updateSelectInput(session, "dimension", choices = c("---" = UP_LEVEL_OPTION_VALUE), selected = UP_LEVEL_OPTION_VALUE)
    updateSelectInput(session, "subdimension", choices = c("---" = UP_LEVEL_OPTION_VALUE), selected = UP_LEVEL_OPTION_VALUE)
    updateSelectInput(session, "indicador", choices = c("---" = UP_LEVEL_OPTION_VALUE), selected = UP_LEVEL_OPTION_VALUE)
  }
}, ignoreNULL = FALSE) # Se ejecuta en la carga inicial

# Observador para el selector de Dimensión
observeEvent(input$dimension, {
  # Si se selecciona una Dimensión (no es la opción de "subir de nivel")
  if (input$dimension != UP_LEVEL_OPTION_VALUE) {
    # Filtra y actualiza las opciones del selector de Subdimensión
    subs <- df %>%
      filter(Indice == input$indice, Dimension == input$dimension) %>%
      pull(Subdimension) %>%
      unique() %>%
      na.omit() # Asegurar que no hay NAs que puedan interferir
    updateSelectInput(session, "subdimension", choices = c("---" = UP_LEVEL_OPTION_VALUE, subs), selected = UP_LEVEL_OPTION_VALUE)
    # Resetea el selector de Indicador
    updateSelectInput(session, "indicador", choices = c("---" = UP_LEVEL_OPTION_VALUE), selected = UP_LEVEL_OPTION_VALUE)
  } else {
    # Si se selecciona "---" para Dimensión, resetea Subdimensión e Indicador a "---"
    updateSelectInput(session, "subdimension", choices = c("---" = UP_LEVEL_OPTION_VALUE), selected = UP_LEVEL_OPTION_VALUE)
    updateSelectInput(session, "indicador", choices = c("---" = UP_LEVEL_OPTION_VALUE), selected = UP_LEVEL_OPTION_VALUE)
  }
}, ignoreNULL = FALSE)

# Observador para el selector de Subdimensión
observeEvent(input$subdimension, {
  # Si se selecciona una Subdimensión (no es la opción de "subir de nivel")
  if (input$subdimension != UP_LEVEL_OPTION_VALUE) {
    # Filtra y actualiza las opciones del selector de Indicador
    inds <- df %>%
      filter(Indice == input$indice, Dimension == input$dimension, Subdimension == input$subdimension) %>%
      pull(Indicador) %>%
      unique() %>%
      na.omit() # Asegurar que no hay NAs que puedan interferir
    updateSelectInput(session, "indicador", choices = c("---" = UP_LEVEL_OPTION_VALUE, inds), selected = UP_LEVEL_OPTION_VALUE)
  } else {
    # Si no se selecciona ninguna Subdimensión, resetea Indicador a "---"
    updateSelectInput(session, "indicador", choices = c("---" = UP_LEVEL_OPTION_VALUE), selected = UP_LEVEL_OPTION_VALUE)
  }
}, ignoreNULL = FALSE)


# --- Renderizado del Gráfico Plotly ---

output$longitudinal_plotly <- renderPlotly({
  # Asegura que al menos un país (o la opción 'Promedio General') esté seleccionado
  req(input$pais)

  # Determinar qué países incluir en el filtro
  is_promedio_general_selected <- PROMEDIO_GENERAL_OPTION %in% input$pais
  specific_countries_selected <- input$pais[input$pais != PROMEDIO_GENERAL_OPTION]

  # Base de datos filtrada por la jerarquía (Indice, Dimensión, Subdimensión, Indicador)
  data_filtered_by_hierarchy <- NULL
  plot_level_name <- ""
  title_prefix <- ""
  
  # Lógica para filtrar por nivel de jerarquía
  if (input$indicador != UP_LEVEL_OPTION_VALUE) { # Si un indicador está seleccionado
    data_filtered_by_hierarchy <- df %>%
      filter(Indice == input$indice, Dimension == input$dimension, Subdimension == input$subdimension, Indicador == input$indicador)
    plot_level_name <- input$indicador
    title_prefix <- "Serie temporal del Indicador:"
  } else if (input$subdimension != UP_LEVEL_OPTION_VALUE) { # Si una subdimensión está seleccionada
    data_filtered_by_hierarchy <- df %>%
      filter(Indice == input$indice, Dimension == input$dimension, Subdimension == input$subdimension)
    plot_level_name <- input$subdimension
    title_prefix <- "Serie temporal de la Subdimensión:"
  } else if (input$dimension != UP_LEVEL_OPTION_VALUE) { # Si una dimensión está seleccionada
    data_filtered_by_hierarchy <- df %>%
      filter(Indice == input$indice, Dimension == input$dimension)
    plot_level_name <- input$dimension
    title_prefix <- "Serie temporal de la Dimensión:"
  } else if (input$indice != UP_LEVEL_OPTION_VALUE) { # Si un índice está seleccionado
    data_filtered_by_hierarchy <- df %>%
      filter(Indice == input$indice)
    plot_level_name <- input$indice
    title_prefix <- "Serie temporal del Índice:"
  } else { # Si ninguno está seleccionado (Cohesión General)
    data_filtered_by_hierarchy <- df # Se usarán todos los datos para el promedio
    plot_level_name <- "Cohesión General"
    title_prefix <- "Serie temporal de la"
  }

  # Preparar los datos para el gráfico final
  final_plot_df <- data.frame() # Inicializar un data frame vacío para todos los trazos

  # 1. Manejar la línea de "Promedio General" si está seleccionada
  if (is_promedio_general_selected) {
    avg_data <- data_filtered_by_hierarchy %>%
      group_by(Ola) %>%
      summarise(Valor_promedio = mean(Valor, na.rm = TRUE), .groups = 'drop') %>%
      mutate(País = PROMEDIO_GENERAL_OPTION) # Asignar un nombre especial para este trazo
    final_plot_df <- bind_rows(final_plot_df, avg_data)
  }

  # 2. Manejar los países específicos seleccionados
  # Si no hay países específicos seleccionados Y "Promedio General" NO está seleccionado,
  # entonces por defecto se grafican todos los países individuales.
  if (length(specific_countries_selected) == 0 && !is_promedio_general_selected) {
    specific_countries_selected <- unique(df$País) # Por defecto, mostrar todos los países si no hay selección específica
  }
  
  if (length(specific_countries_selected) > 0) {
    individual_country_data <- data_filtered_by_hierarchy %>%
      filter(País %in% specific_countries_selected) %>%
      group_by(País, Ola) %>%
      summarise(Valor_promedio = mean(Valor, na.rm = TRUE), .groups = 'drop')
    final_plot_df <- bind_rows(final_plot_df, individual_country_data)
  }


  # Manejo de errores: Si no hay datos para graficar
  if (nrow(final_plot_df) == 0) {
    return(
      plotly_empty(type = "scatter", mode = "markers") %>%
      layout(
        title = "No hay datos disponibles para la selección actual.",
        xaxis = list(showgrid = FALSE, zeroline = FALSE, showticklabels = FALSE),
        yaxis = list(showgrid = FALSE, zeroline = FALSE, showticklabels = FALSE)
      )
    )
  }

  # Crear el gráfico de líneas con Plotly
  p <- plot_ly(data = final_plot_df,
               x = ~Ola,
               y = ~Valor_promedio,
               color = ~País, # Esto crea un trazo separado para cada valor único en la columna 'País' (incluido "Promedio General")
               type = 'scatter',
               mode = 'lines+markers',
               line = list(width = 3),
               marker = list(size = 8),
               hovertemplate = paste("<b>País:</b> %{fullData.name}<br>",
                                     "<br><b>Ola:</b> %{x}<br><b>Valor:</b> %{y:.2f}<extra></extra>")
  )


  # Configuración del layout del gráfico
  p <- p %>% layout(
    title = list(text = paste(title_prefix, plot_level_name), font = list(size = 20)),
    xaxis = list(title = "Ola", tickvals = unique(df$Ola), tickmode = "array", # Muestra todas las olas originales para el rango del eje X
                 range    = c(min(df$Ola, na.rm = TRUE) - 0.5,
                 max(df$Ola, na.rm = TRUE) + 0.5)
  ),
    yaxis = list(title = "Valor"), # Rango de 0 a 100 para valores porcentuales
    legend = list(orientation = 'h', xanchor = "center", x = 0.5), # Leyenda horizontal en el centro
    margin = list(t = 70, b = 70) # Ajusta márgenes
  )

  return(p)
})

output$descripcion_longitudinal <- renderUI({
  definiciones <- list(
    "Cohesión Social" = "Partimos de una definición mínima de cohesión social que incluye 'tanto a las interacciones verticales como horizontales entre los miembros de la sociedad, caracterizado por un conjunto de actitudes y normas que incluyen la confianza, el sentido de pertenencia y la voluntad de participar y ayudar, así como sus manifestaciones conductuales' (Chan et al., 2006, p. 290).",
    "Cohesión horizontal" = "La dimensión horizontal está dirigida hacia la cohesión dentro de la sociedad civil. Incluye indicadores sobre seguridad pública y confianza interpersonal",
    "Cohesión vertical" = "La dimensión vertical está dirigida hacia la cohesión entre los ciudadanos (o sociedad civil) y el Estado. Incluye indicadores sobre confianza en instituciones, actitudes hacia la democracia y justicia redistributiva.",
    "Confianza Interpersonal" = "Es el nivel de confianza que las personas tienen en otras personas, es decir, las expectativas positivas que una persona tiene sobre las intenciones o comportamientos de otra.",
    "Seguridad Pública" = "Incluye indicadores tanto objetivos como subjetivos de seguridad urbana.",
    "Confianza en las Instituciones" = "El grado de confianza en entidades como el gobierno, policía o sistema judicial.",
    "Actitud a la Democracia" = "La valoración y apoyo que se le da al sistema democrático.",
    "Justicia Redistributiva" = "La percepción sobre qué tan justo es el reparto de recursos y oportunidades en la sociedad.",
    "Seguridad Objetiva"= "Frecuencia en que las personas han sido víctimas de algún delito en el último año (LAPOP)",
    "Seguridad Subjetiva"= "Percepción de seguridad en el barrio (LAPOP)", 
    "Confianza en el Congreso"= "Nivel de confianza en el poder legislativo del país (LAPOP)",
    "Confianza Partidos Políticos"= "Nivel de confianza en los partidos políticos del país (LAPOP)",
    "Confianza Poder Judicial"= "Nivel de confianza en las cortes de justicia del país (LAPOP)",
    "Apoyo Democracia" = "Acuerdo con que la democracia es la mejor forma de gobierno (LAPOP)",
    "Satisfacción Democracia"= "Nivel de satisfacción con la forma en que funciona la democracia en el país (LAPOP)"
    
  )

  nombre_seleccionado <- NULL
  
  if (input$indicador != UP_LEVEL_OPTION_VALUE) {
    nombre_seleccionado <- input$indicador
  } else if (input$subdimension != UP_LEVEL_OPTION_VALUE) {
    nombre_seleccionado <- input$subdimension
  } else if (input$dimension != UP_LEVEL_OPTION_VALUE) {
    nombre_seleccionado <- input$dimension
  } else if (input$indice != UP_LEVEL_OPTION_VALUE) {
    nombre_seleccionado <- input$indice
  } else {
    nombre_seleccionado <- "Cohesión General"
  }

  texto <- definiciones[[nombre_seleccionado]]
  
  if (is.null(texto)) {
    texto <- "No hay una descripción disponible para esta selección aún."
  }

  HTML(glue::glue("<p><strong>{nombre_seleccionado}:</strong> {texto}</p>"))
})


## BIVARIADO ----

noDataMessage <- reactiveVal(FALSE)

observe({
  x_var <- input$x_var
  y_var <- input$y_var
  time_point <- input$Ola_bi

  temp_df <- df_bivariado %>% filter(Ola == time_point)

  x_data <- temp_df %>% filter(Variable == x_var, .preserve = TRUE) %>% pull(Valor)
  y_data <- temp_df %>% filter(Variable == y_var, .preserve = TRUE) %>% pull(Valor)

  x_available <- nrow(temp_df %>% filter(Variable == x_var, .preserve = TRUE)) > 0 && any(!is.na(x_data))
  y_available <- nrow(temp_df %>% filter(Variable == y_var, .preserve = TRUE)) > 0 && any(!is.na(y_data))

  if (x_available && y_available) {
    removeModal()
    noDataMessage(FALSE)
  } else {
    showModal(modalDialog(
      tags$div(tags$h4("Atención"), style = "display: inline-block;"),
      tags$button(tags$i(class = "fa fa-times"), type = "button", class = "close", `data-dismiss` = "modal",
                  `aria-label` = "Close", style = "margin-left: 15px;"),
      "No hay datos disponibles para la variable en este año. Por favor, seleccione otro.",
      easyClose = TRUE,
      footer = NULL
    ))
    noDataMessage(TRUE)
  }
})

# --- Función para obtener la URL de la bandera ---
# En lugar de devolver un emoji, esta función devuelve la URL de una imagen de la bandera.
# Usamos el servicio de CDN 'flagcdn.com', que es gratuito y confiable.
get_flag_url <- function(country_name) {
  # Mapeo de nombres de países a códigos ISO de 2 letras (en minúsculas)
  country_codes <- list(
    Argentina = "ar",
    Belize = "bz",
    Bolivia = "bo",
    Brazil = "br",
    Canada = "ca",
    Chile = "cl",
    Colombia = "co",
    `Costa Rica` = "cr",
    `Dominican Republic` = "do",
    Ecuador = "ec",
    `El Salvador` = "sv",
    Guatemala = "gt",
    Guyana = "gy",
    Haiti = "ht",
    Honduras = "hn",
    Jamaica = "jm",
    Mexico = "mx",
    Nicaragua = "ni",
    Panama = "pa",
    Paraguay = "py",
    Peru = "pe",
    `Trinidad & Tobago` = "tt",
    `United States` = "us",
    Uruguay = "uy",
    Venezuela = "ve"
    # No incluimos "Promedio" ya que no tiene una bandera de país.
  )
  
  code <- country_codes[[country_name]]
  if (is.null(code)) {
    return(NA) # Devolver NA si el país no se encuentra
  }
  
  # Formatear la URL. Usamos un ancho de 40px como ejemplo.
  return(paste0("https://flagcdn.com/w40/", code, ".png"))
}

# --- Renderizado del Gráfico en Shiny ---
output$plot <- renderPlotly({
  if (noDataMessage()) return(NULL)
  
  x_var <- input$x_var
  y_var <- input$y_var
  time_point <- input$Ola_bi
  show_flags <- input$show_flags
  
  temp_df <- df_bivariado %>%
    filter(Ola == time_point) %>%
    pivot_wider(names_from = Variable, values_from = Valor) %>%
    select(País, all_of(c(x_var, y_var))) %>%
    drop_na()
  
  if (!all(c(x_var, y_var) %in% names(temp_df))) {
    showNotification("Error: Variables seleccionadas no encontradas", type = "error")
    return(NULL)
  }
  
  temp_df <- temp_df %>%
    rename(x_val = !!sym(x_var), y_val = !!sym(y_var))
  
  p <- plot_ly()
  images_list <- list()
  
  # Dimensiones relativas para imágenes (solo si se usan)
  x_range <- diff(range(temp_df$x_val, na.rm = TRUE))
  y_range <- diff(range(temp_df$y_val, na.rm = TRUE))
  sizex <- x_range * 0.05
  sizey <- y_range * 0.08
  
  for (pais in unique(temp_df$País)) {
  row <- temp_df[temp_df$País == pais, ]
  if (nrow(row) == 0) next

  # Hover personalizado
  hover_text <- paste0(
    "País: ", pais,
    "<br>", x_var, ": ", sprintf("%.2f", row$x_val),
    "<br>", y_var, ": ", sprintf("%.2f", row$y_val)
  )

  # Si se muestran banderas
  if (show_flags) {
    img_url <- get_flag_url(pais)

    # Agregar imagen
    images_list[[length(images_list) + 1]] <- list(
      source = img_url,
      x = row$x_val,
      y = row$y_val,
      sizex = sizex,
      sizey = sizey,
      xref = "x",
      yref = "y",
      xanchor = "center",
      yanchor = "middle",
      layer = "above"
    )

    # Agregar marcador invisible para hover y leyenda
    p <- add_markers(p,
      x = row$x_val,
      y = row$y_val,
      name = pais,
      marker = list(opacity = 0),
      text = hover_text,
      hoverinfo = "text"
    )

  } else {
    # Agregar punto con color automático y leyenda
    p <- add_markers(p,
      x = row$x_val,
      y = row$y_val,
      name = pais,
      marker = list(size = 12),
      text = hover_text,
      hoverinfo = "text"
    )
  }
}


  # Línea LOESS
  if (nrow(temp_df) >= 5) {
    tryCatch({
      fit_loess <- loess(y_val ~ x_val, data = temp_df)
      x_seq <- seq(min(temp_df$x_val), max(temp_df$x_val), length.out = 100)
      y_pred <- predict(fit_loess, newdata = data.frame(x_val = x_seq))
      p <- add_lines(
        p, x = x_seq, y = y_pred, name = "Tendencia",
        line = list(color = "black", dash = "dash"), hoverinfo = "none"
      )
    }, error = function(e) {
      message("Error al ajustar LOESS: ", e$message)
    })
  }
  
  # Layout final
  p <- p %>% layout(
    title = "Análisis bivariado para subdimensiones de cohesión social",
    xaxis = list(title = x_var),
    yaxis = list(title = y_var),
    images = images_list,
    showlegend = TRUE
  )
  
  return(p)
})

output$descripcion_bivariado <- renderUI({
  definiciones <- list(
    "Cohesión general" = "Partimos de una definición mínima de cohesión social que incluye 'tanto a las interacciones verticales como horizontales entre los miembros de la sociedad, caracterizado por un conjunto de actitudes y normas que incluyen la confianza, el sentido de pertenencia y la voluntad de participar y ayudar, así como sus manifestaciones conductuales' (Chan et al., 2006, p. 290).",
    "Cohesión horizontal" = "La dimensión horizontal está dirigida hacia la cohesión dentro de la sociedad civil. Incluye indicadores sobre seguridad pública y confianza interpersonal",
    "Cohesión vertical" = "La dimensión vertical está dirigida hacia la cohesión entre los ciudadanos (o sociedad civil) y el Estado. Incluye indicadores sobre confianza en instituciones, actitudes hacia la democracia y justicia redistributiva.",
    "Confianza Interpersonal" = "Es el nivel de confianza que las personas tienen en otras personas, es decir, las expectativas positivas que una persona tiene sobre las intenciones o comportamientos de otra.",
    "Seguridad Pública" = "Incluye indicadores tanto objetivos como subjetivos de seguridad urbana.",
    "Confianza en las Instituciones" = "El grado de confianza en entidades como el gobierno, policía o sistema judicial.",
    "Actitud a la Democracia" = "La valoración y apoyo que se le da al sistema democrático.",
    "Justicia Redistributiva" = "La percepción sobre qué tan justo es el reparto de recursos y oportunidades en la sociedad.",
    "Seguridad Objetiva"= "Frecuencia en que las personas han sido víctimas de algún delito en el último año (LAPOP)",
    "Seguridad Subjetiva"= "Percepción de seguridad en el barrio (LAPOP)", 
    "Confianza en el Congreso"= "Nivel de confianza en el poder legislativo del país (LAPOP)",
    "Confianza Partidos Políticos"= "Nivel de confianza en los partidos políticos del país (LAPOP)",
    "Confianza Poder Judicial"= "Nivel de confianza en las cortes de justicia del país (LAPOP)",
    "Apoyo Democracia" = "Acuerdo con que la democracia es la mejor forma de gobierno (LAPOP)",
    "Satisfacción Democracia"= "Nivel de satisfacción con la forma en que funciona la democracia en el país (LAPOP)"
  )
  
   x_var <- input$x_var
  y_var <- input$y_var

  # Busca las descripciones, si existen
  x_desc <- definiciones[[x_var]]
  y_desc <- definiciones[[y_var]]

  # Texto alternativo si no hay descripción
  if (is.null(x_desc)) x_desc <- "Descripción no disponible para esta variable."
  if (is.null(y_desc)) y_desc <- "Descripción no disponible para esta variable."

  HTML(glue::glue("
    <p><strong>{x_var}:</strong> {x_desc}</p>
    <p><strong>{y_var}:</strong> {y_desc}</p>
  "))
})
```