---
title: "Untitled"
author: ""
date: "31-10-2020"
output: html_document
editor_options: 
  chunk_output_type: console
---

```{r Carga de librerías}
# Descargar paquetes. 

if (!require("pacman")) install.packages("pacman")
# remotes::install_github("nset-ornl/wbstats")
pacman::p_load(tidyverse,sjlabelled,countrycode,haven,questionr,wbstats,zoo,sjPlot,sjmisc,dplyr,summarytools)


#options(scipen=999)
#rm(list=ls())

```

# 0. Pipeline de trabajo:

1.  Carga de datos

    a)  Todos los datos cargados son a nivel individual. Se
        carga el objeto **datos** desde
        [GrandMerge.RData]{.underline}. Este contiene datos
        de la encuesta LAPOP entre 2004 y 2016.
    b)  Se carga el objeto **datos0418** desde
        [LAPOP_2004-2008.RData]{.underline}**,** archivo
        elaborado manualmente que contiene data de para los
        paises incluyendo 2017 y 2018.

2.  Se cargan archivos con data de paises faltantes
    (complementa datos anteriormente cargados).

    a)  Se seleccionan variables a usar.
    b)  Se hace merge de los datos produciendo el objeto
        **merge_faltante**.

3. Se incorporan datos respectivos a ola 2021.

4.  Se genera una nueva base de datos con los datos
    faltantes incorporados.

    a)  datosselc corresponde a la base datos filtrada.
    b)  Esta base datos se interviene ajustando el año de
        las olas.
    c)  finalmente se hace un merge que reasigna el objeto
        **datos**.

5.  Se incorporan datos síntesis para los valores:

    a)  Se ajustan algunas variables
    b)  La incorporación de datos síntesis de promedios a
        nivel país y año de los índices.
    c)  La incorporación de datos síntesis de promedios a
        nivel individual y año de los índices.
    d)  El nuevo objeto es **lapop_country.**

6.  Se integran datos Gini y GPD.
    
    a) Los datos son obtenidos mayoritariamente del World Bank.
    b) Se realiza una imputación de datos por interpolación lineal.
    c) Aquellos datos ausentes se imputan con valores del SWIID.
       Esto está programado pero no se ejecuta, evaluar.
       
7. Generación de bases de datos generales.

8. Etiquetado de datos.

9. Incorporación de promedios por ola.

10. Almacenado de datos.

# 1. Carga de datos

```{r Carga de datos}
# Cambio de formato de bases de datos: de dta a RData

#datos<-read_dta("input/data/original/GrandMerge.dta") # importante poner extensión .dta
#save(datos,file = "input/data/original/GrandMerge.RData")

#datos0418 <- read_dta("../input/data/original/2004-2018 LAPOP AmericasBarometer Merge (v1.0FREE).dta") # base longitudinal que no incluye la pr4
#save(datos0418, file="../input/data/original/LAPOP_2004-2008.RData" ) 


# Cargar base de datos ------------------------------------------------------------------------

# Elemento = "datos"
# Años: 2004 - 2014
# N = 222.625
load(file = "../input/data/original/GrandMerge.RData") 

# Elemento = "datos0418"
# Años: 2004 - 2018/19
# N = 231.354
# Utilidad = Se filtran las waves 2016 y 2018 para complementar el archivo anterior.
load(file="../input/data/original/LAPOP_2004-2008.RData") # datos0418

# Posteriormente se redefine el objeto 'datos' conteniendo:
# 1. datoselc = objeto datos con variables seleccionadas.
# 2. datos1618 = objeto datos0418 con waves seleccionadas.
# 3. merge_faltante = paises-ola ausentes en datos anteriores. Se crea a partir de múltiples archivos.

#datos <- bind_rows(datosselc,datos1618,merge_faltante) # logra una base longitudinal con la pr4 incluida. 

# El objeto lapop_country se crea como agregación por país y ola a partir de 'datos'
# incorporando como variables los promedios regionales.

# Objeto 'lapop_country_2004to2018' se crea a partir de 'lapop_country' incorporando datos macro e imputaciones.
# Objeto 'lapop_ind_2004to2021' se crea a partir de 'datos'. Es básicamente 'datos' pero se reordena y crean IDs.

```

# 2. Paises ausentes (2016-2018)

```{r Carga de archivos faltantes 2016-2018}

vars<- c("wave", "year","pais", "it1", "prot3", "aoj12", "b2","b3", "b4","b10a", "b12", "b20", "b20a","b21","b21a",
         "n9","n11","n15","ros4", "ing4","eff1", "pn4", "exc7","pol1", "vb2", "pr4")

dta <- list.files(path = "../input/data/original/lapop-faltantes/", pattern = ".dta")
dta <- paste0(file = "../input/data/original/lapop-faltantes/",dta)

merge_faltante <- lapply(dta, function(archivo){
  print(archivo)
  df <- read_dta(archivo)
  df <- df %>% select_if(names(df) %in% vars) %>% mutate(
    wave = substr(archivo,nchar(archivo)-7,nchar(archivo)-4)
  ) 
  return(df)
})

rm(dta)
merge_faltante <- bind_rows(merge_faltante)


# for (i in 1:length(dta)) {
#   name<-paste0("dat_", dta[i])
#   datas<- paste0(dta[i])
#   assign(name, read_stata(paste0(file = "../input/data/original/lapop-faltantes/",datas)))
#   print(name)
# }
# 
# 
# 
# data_argentina2016 <- dat_argentina2016.dta   %>% select_if(names(dat_argentina2016.dta) %in% vars) %>% mutate(wave=2016)        
# data_argentina2018 <- dat_argentina2018.dta   %>% select_if(names(dat_argentina2018.dta) %in% vars) %>% mutate(wave=2018)  
# data_bolivia2016   <- dat_bolivia2016.dta     %>% select_if(names(dat_bolivia2016.dta  ) %in% vars) %>% mutate(wave=2016)      
# data_bolivia2018   <- dat_bolivia2018.dta     %>% select_if(names(dat_bolivia2018.dta  ) %in% vars) %>% mutate(wave=2018)      
# data_brazil2016    <- dat_brazil2016.dta      %>% select_if(names(dat_brazil2016.dta   ) %in% vars) %>% mutate(wave=2016)     
# data_brazil2018    <- dat_brazil2018.dta      %>% select_if(names(dat_brazil2018.dta   ) %in% vars) %>% mutate(wave=2018) 
# data_canada2016    <- dat_canada2016.dta      %>% select_if(names(dat_canada2016.dta   ) %in% vars) %>% mutate(wave=2016)     
# data_canada2018    <- dat_canada2018.dta      %>% select_if(names(dat_canada2018.dta   ) %in% vars) %>% mutate(wave=2018) 
# data_chile2016     <- dat_chile2016.dta       %>% select_if(names(dat_chile2016.dta    ) %in% vars) %>% mutate(wave=2016)    
# data_chile2018     <- dat_chile2018.dta       %>% select_if(names(dat_chile2018.dta    ) %in% vars) %>% mutate(wave=2018)    
# data_colombia2016  <- dat_colombia2016.dta    %>% select_if(names(dat_colombia2016.dta ) %in% vars) %>% mutate(wave=2016)       
# data_costarica2016 <- dat_costarica2016.dta   %>% select_if(names(dat_costarica2016.dta) %in% vars) %>% mutate(wave=2016)         
# data_costarica2018 <- dat_costarica2018.dta   %>% select_if(names(dat_costarica2018.dta) %in% vars) %>% mutate(wave=2018)   
# data_ecuador2018   <- dat_ecuador2018.dta     %>% select_if(names(dat_ecuador2018.dta  ) %in% vars) %>% mutate(wave=2018)      
# data_guyana2016    <- dat_guyana2016.dta      %>% select_if(names(dat_guyana2016.dta   ) %in% vars) %>% mutate(wave=2016)     
# data_panama2016    <- dat_panama2016.dta      %>% select_if(names(dat_panama2016.dta   ) %in% vars) %>% mutate(wave=2016)     
# data_panama2018    <- dat_panama2018.dta      %>% select_if(names(dat_panama2018.dta   ) %in% vars) %>% mutate(wave=2018)     
# data_uruguay2016   <- dat_uruguay2016.dta     %>% select_if(names(dat_uruguay2016.dta  ) %in% vars) %>% mutate(wave=2016)      
# data_uruguay2018   <- dat_uruguay2018.dta     %>% select_if(names(dat_uruguay2018.dta  ) %in% vars) %>% mutate(wave=2018)      
# data_usa2016       <- dat_usa2016.dta         %>% select_if(names(dat_usa2016.dta      ) %in% vars) %>% mutate(wave=2016)  
# data_usa2018       <- dat_usa2018.dta         %>% select_if(names(dat_usa2018.dta      ) %in% vars) %>% mutate(wave=2018) 
# data_venezuela2016 <- dat_venezuela2016.dta   %>% select_if(names(dat_venezuela2016.dta) %in% vars) %>% mutate(wave=2016)        
# 
# merge_faltante<- bind_rows(data_argentina2016,data_argentina2018,data_bolivia2016  ,data_bolivia2018  ,
#                         data_brazil2016   ,data_brazil2018   ,data_canada2016   ,data_canada2018   ,
#                         data_chile2016    ,data_chile2018    ,data_colombia2016 ,data_costarica2016,
#                         data_costarica2018,data_ecuador2018  ,data_guyana2016   ,data_panama2016   ,
#                         data_panama2018   ,data_uruguay2016  ,data_uruguay2018  ,data_usa2016      ,
#                         data_usa2018      ,data_venezuela2016)
# 
# rm(data_argentina2016,data_argentina2018,data_bolivia2016  ,data_bolivia2018  ,
#                         data_brazil2016   ,data_brazil2018   ,data_canada2016   ,data_canada2018   ,
#                         data_chile2016    ,data_chile2018    ,data_colombia2016 ,data_costarica2016,
#                         data_costarica2018,data_ecuador2018  ,data_guyana2016   ,data_panama2016   ,
#                         data_panama2018   ,data_uruguay2016  ,data_uruguay2018  ,data_usa2016      ,
#                         data_usa2018      ,data_venezuela2016)
```

# 3. Actualización 2021

```{r Carga de datos 2021}

# Columnas que no están presentes en los datos 2021:
# 1. aoj12  = Confidence that Judiciary will Punish the Guilty.
# 2. ros4   = Government Should Implement Policies to Reduce Income Inequality.
# 3. n11    = Evaluation of Administration's Handling of Citizen Security.
# 4. n15    = Evaluation of Administration's Handling of Economy.

dta<- list.files(path = "../input/data/original/LAPOP2021/", pattern = ".dta")
dta <- paste0(file = "../input/data/original/LAPOP2021/",dta)

data2021 <- lapply(dta, function(archivo){
  print(archivo)
  df <- read_dta(archivo)
  df <- df %>% select_if(names(df) %in% vars)
  return(df)
})
data2021 <- bind_rows(data2021)
rm(dta)
```

# 4. Data con variables ausentes

**Recuperar la variable pr4 ausente.**

A continuación se presenta el código para crear una base de
datos con los valores promedio por país y una base de datos
a nivel individual con las variables nacionales agregadas.
La base de datos longitudinal LAPOP, no introduce una
pregunta que no se realiza todos los años [pr4], por ello, y
para aumentar la cantidad de datos disponibles, agregamos a
esta base de datos longitudinal dichas variables desde un
*merge* de las bases por año.

```{r Etapa3: reasignación de datos}
datos0418 <-  datos0418  %>%  
                        select(wave, year, pais, idnum, upm, 
                              strata, wt, weight1500, estratopri,
                              estratosec, ur, tamano, prov, cluster,
                              it1, prot3, aoj12, b2, b3, b4,
                              b10a, b12, b20, b20a, b21, b21a,
                              n9, n11, n15, ros4, ing4,
                              eff1, pn4, exc7, pol1, vb2) # Selección variables de interes

datos1618 <-  datos0418  %>% filter(wave==2016 | wave==2018)


datos1618$pr4 <- NA # Crear variable pr4 para juntar las bases
datos1618$wave <- as.numeric(datos1618$wave)


names(datos) # para saber el orden de las variables
 
datos$wave <- NA

datosselc <-  datos  %>% select(wave, year, pais, idnum, upm, strata, wt, weight1500, estratopri,
                         estratosec, ur, tamano, prov, cluster,
                         it1, prot3, aoj12, b2, b3, b4,
                         b10a, b12, b20, b20a, b21, b21a,
                         n9, n11, n15, ros4, ing4,
                         eff1, pn4, exc7, pol1, vb2, pr4) # wave

# Evaluar la relación entre olas y agnos

table(datosselc$year) 
table(datos0418$wave)
table(data2021$wave)

# Los casos se ordenan de tal modo wave(olas): 
# 2004(2014), 2006(2006 y 2007),  2008(2008 y 2009), 2010(2010), 2012(2012), 2014(2014), 2016(16,17), 2018(18,19)

datosselc$wave <- ifelse(datosselc$year==2006 | datosselc$year==2007, 2006, NA)
datosselc$wave <- ifelse(datosselc$year==2004 , 2004, datosselc$wave)
datosselc$wave <- ifelse(datosselc$year==2008 | datosselc$year==2009, 2008, datosselc$wave)
datosselc$wave <- ifelse(datosselc$year==2010, 2010, datosselc$wave)
datosselc$wave <- ifelse(datosselc$year==2012, 2012, datosselc$wave)
datosselc$wave <- ifelse(datosselc$year==2014, 2014, datosselc$wave)

datosselc <- remove_all_labels(datosselc) # Las etiquetas no son compatibles
merge_faltante <- mutate_all(merge_faltante, as.numeric)
merge_faltante$year <- merge_faltante$wave

data2021 <- mutate_all(data2021, as.numeric)
data2021$year <- data2021$wave

# Merge 2004-2014 + 2018 +faltantes varias del grand merge + 2021
datos <- bind_rows(datosselc,datos1618,merge_faltante,data2021) # logra una base longitudinal con la pr4 incluida. 
datos <- copy_labels(datos, datos0418)

names(datos)
```

# 5. Integración valores promedio

```{r Etapa 4a}
#reverse coded
datos$exc7  <- sjmisc::rec(datos$exc7,rec = "rev")
datos$pn4   <- sjmisc::rec(datos$pn4,rec = "rev")
datos$it1   <- sjmisc::rec(datos$it1,rec = "rev")
datos$aoj12 <- sjmisc::rec(datos$aoj12,rec = "rev")
datos$pol1  <- sjmisc::rec(datos$pol1 ,rec = "rev")
```

```{r Etapa 4bc}
# Promedio pais | year ------------------------------------------------------------------------#

datos2 <- datos %>% group_by(pais,wave)%>%summarise_all(funs(mean(., na.rm=TRUE))) 

# Promedio wave para cada variable ------------------------------------------------------------#

## promedio de variables para cada ola (p.e. el nivel de confianza interpersonal en año 2006)
promedio_ola <- datos %>% group_by(wave)%>%summarise_all(funs(mean(., na.rm=TRUE))) 

#promedios regionales
promedio_ola <- promedio_ola %>% select(wave,it1:pr4) 

# renombro varibles que incluyen promedio de ola
promedio_ola <- promedio_ola %>% rename("it1_promr"="it1",
                                        "prot3_promr"="prot3",
                                        "aoj12_promr"="aoj12",
                                        "b2_promr"="b2",
                                        "b3_promr"="b3",
                                        "b4_promr"="b4",
                                        "b10a_promr"="b10a",
                                        "b12_promr"="b12",
                                        "b20_promr"="b20",
                                        "b20a_promr"="b20a",
                                        "b21_promr"="b21",
                                        "b21a_promr"="b21a",
                                        "n9_promr"="n9",
                                        "n11_promr"="n11",
                                        "n15_promr"="n15",
                                        "ros4_promr"="ros4",
                                        "ing4_promr"="ing4",
                                        "eff1_promr"="eff1",
                                        "pn4_promr"="pn4",
                                        "exc7_promr"="exc7",
                                        "pol1_promr"="pol1",
                                        "vb2_promr"="vb2",
                                        "pr4_promr"="pr4")

# unir en una base de datos
lapop_country <- left_join(datos2, promedio_ola,by="wave")

# ordenar los datos
lapop_country <- arrange(lapop_country,
                         pais,wave,year,
                         it1, it1_promr,
                         prot3, prot3_promr,
                         aoj12, aoj12_promr,
                         b2, b2_promr,
                         b3, b3_promr,
                         b4, b4_promr,
                         b10a, b10a_promr,
                         b12, b12_promr,
                         b20, b20_promr,
                         b20a, b20a_promr,
                         b21, b21_promr,
                         b21a, b21a_promr,
                         n9,n9_promr,
                         n11, n11_promr,
                         n15, n15_promr,
                         ros4,ros4_promr,
                         ing4, ing4_promr,
                         eff1,eff1_promr,
                         pn4, pn4_promr,
                         exc7, exc7_promr,
                         pol1, pol1_promr,
                         vb2, vb2_promr,
                         pr4, pr4_promr)
```

# 6. Integración datos Gini y GDP.

```{r Creación de id para unión}
# Elimina objetos innecesarios
rm(list=setdiff(ls(),c('lapop_country',"datos")))

# Crea variable con nombre en iso3c (p.e. United States = USA)
lapop_country$pais.name <- as_factor(lapop_country$pais)
lapop_country$isocode   <- countrycode(lapop_country$pais.name, 
                                       origin = 'country.name', 
                                       destination = 'iso3c')
#lapop_country[,c("pais","pais.name","isocode")]
```

```{r Definición función para la obtención de datos del WB}
get_country_data <- function(countries,
                             indicators = c("SI.POV.GINI", # Gini index.
                                            "NY.GDP.PCAP.KD"), # GDP/c (const. 2015 US$).
                             since = 2003,
                             until = 2021,
                             rmNA = FALSE,
                             wide = TRUE,
                             kdollars_gdp = TRUE,
                             simplify = TRUE,
                             agg = TRUE,
                             interpol = TRUE){
  
  # Obtención datos
  data_wd <- wb(indicator = indicators,
                country = countries,
                startdate = since,
                enddate = until,
                removeNA=rmNA,
                return_wide=wide)
  # Creación ID
  data_wd$id <- paste0(data_wd$iso3c,"_",data_wd$date)
  
  # GDP en miles
  if(kdollars_gdp & 'NY.GDP.PCAP.KD' %in% indicators){
    data_wd$NY.GDP.PCAP.KD <- data_wd$NY.GDP.PCAP.KD/1000
  }

  # Formato simplificado
data_wd$idwc  <- paste0(data_wd$date, data_wd$iso3c)
data_wd <- data_wd[c("country","iso3c","date","idwc","SI.POV.GINI","NY.GDP.PCAP.KD")] %>%
           setNames(c("country","iso3c","year","idwc","gini","gdp")) %>%
           arrange(country,year) %>% group_by(year) %>%
           mutate(gini_agg = mean(gini,na.rm = TRUE),
                  gdp_agg = mean(gdp,na.rm = TRUE))
if(interpol == TRUE){
  
}

return(data_wd)
}
```

```{r Obtención de datos WB (Gini y GDP) + Interpolación}
paises<- c("ARG",
           "BOL",
           "BRA",
           "CHL",
           "COL",
           "CRI",
           "DOM",
           "ECU",
           "GTM",
           "HND",
           "MEX",
           "NIC",
           "PAN",
           "PER",
           "PRY",
           "SLV",
           "URY",
           "VEN",
           "CAN",
           'TTO',
           'USA')

country_vars<-get_country_data(paises,simplify = TRUE) # Alerta de función spread() deprecated.

rm(paises,get_country_data)

# Interpolación GINI
country_vars <- country_vars %>% group_by(iso3c) %>%
  mutate(gini.ap=na.approx(gini,rule=2,na.rm = F)) %>% select(-"year")
country_vars$gini[is.na(country_vars$gini)] <- country_vars$gini.ap[is.na(country_vars$gini)]

```

```{r Incorporación de la nueva data}
#Juntar Gini, GDP y Lapop
lapop_country$idwc <- paste0(lapop_country$wave,lapop_country$isocode)
lapop_country <- left_join(lapop_country, country_vars,by="idwc")
rm(country_vars)
```

```{r Imputación con valores de la SWIID, eval=FALSE, include=FALSE}
# Para rellenar los datos faltantes de los gini se recurrio a la base SWIID
load("../input/data/original/swiid9_4.rda") ; rm(swiid)
lapop_country$idwc <- paste0(lapop_country$wave,lapop_country$pais.name) # Id para paises en años.
swiid_summary$idwc <- paste0(swiid_summary$year, swiid_summary$country) # Id para paises en años. 
swiid_summary      <- swiid_summary %>% select(idwc,gini_disp) # Se filtra la variable gini

lapop_country        <- left_join(lapop_country, swiid_summary, by="idwc") # Se junta lapop con swiid
lapop_country$ginina <- as.logical(is.na(lapop_country$gini)) # Se identifican los casos con na en gini

basecor <- lapop_country %>% 
  select(gini, gini_disp) %>% 
  na.omit() # Se evalua si los valores son coherentes
cor(basecor$gini, basecor$gini_disp) # 0.80 los valores son relativamente distintos. #Update: 94% aprox. Data 2022.

lapop_country$gini <- ifelse(lapop_country$ginina == TRUE , 
                              lapop_country$gini_disp,
                              lapop_country$gini) # Los NA de gini del databank son remplazados por los datos de Swiid. 

# view_df(lapop_country)
# remove(list = c("lapop_country3","lapop_country4","swiid_summary2"))
```

# 7. Generación bases de datos finales

```{r}
lapop_country_2004to2021 <- lapop_country %>%
  select(pais,pais.name,iso3c,wave,year,idwc,everything()) %>% 
  select(-c("isocode","country")) %>% 
  mutate(promedio="Promedio ola") # Se rellenará posteriormente.
```

```{r}
lapop_ind_2004to2021 <- datos %>% 
  mutate("idwc"=paste0(datos$wave, as_factor(datos$pais)),
         "pais.name"=as_factor(pais),
         "iso3c"=countrycode(pais.name,origin = 'country.name',destination = 'iso3c')) %>%
  select(pais,pais.name,iso3c,wave,year,idwc,everything())
```

```{r}
view_df(lapop_country_2004to2021)
view_df(lapop_ind_2004to2021)
```

# 8. Etiquetado de datos y variables.
# 9. Incorporación promedios 

**Base nivel individual**

```{r}
names01<- c("b2", "b3", "b4", "b10a", "b12", "b20", "b20a", "b21", "b21a", "n9", "n11", "n15", "pr4")
levels1 = c(1,2,3,4,5,6,7)
labels1 = c("Nada","2","3","4","5","6","Mucho")

for (i in names01) {
  lapop_ind_2004to2021[,i]<- factor(unlist(lapop_ind_2004to2021[,i]),
                          levels = levels1,
                          labels = labels1)
}

#--------------------------------------------------------------------------------------------------
names02 <- c("ros4","ing4","eff1")
levels2 = c(1,2,3,4,5,6,7)
labels2 = c("Muy en \n Desacuerdo","2","3","4","5","6","Muy de \n acuerdo")

for (i in names02) {
  lapop_ind_2004to2021[,i]<- factor(unlist(lapop_ind_2004to2021[,i]),
                          levels = levels2,
                          labels = labels2)
}
#--------------------------------------------------------------------------------------------------
names03 <- c("aoj12","pol1")

for (i in names03){
  lapop_ind_2004to2021[,i]<- factor(unlist(lapop_ind_2004to2021[,i]),
                          levels = c(1:4),
                          labels = c("Nada","Poco","Algo","Mucho"))
}

#--------------------------------------------------------------------------------------------------
lapop_ind_2004to2021$it1 <- factor(x = lapop_ind_2004to2021$it1,
                                   levels = c(1:4),
                                   labels = c("Nada \n confiable","Poco \n confiable",
                                              "Algo \n confiable","Muy \n confiable"))


# reverse coded
lapop_ind_2004to2021$pn4 <- factor(x = lapop_ind_2004to2021$pn4,
                                   levels = c(1:4),
                                   labels = c("Muy \n insatisfecho","Insatisfecho","Satisfecho","Muy \n satisfecho"))
#reverse coded
lapop_ind_2004to2021$exc7 <- factor(x = lapop_ind_2004to2021$exc7,
                                    levels = c(1:4),
                                    labels = c("Nada \ngeneralizada","Poco \n generalizada", # NOTA: ya invertida
                                               "Algo \n generalizada","Muy \n generalizada" ))

lapop_ind_2004to2021$vb2   <- factor(x = lapop_ind_2004to2021$vb2 ,
                                     levels = c(1,2),
                                     labels = c("Sí votó","No votó"))

lapop_ind_2004to2021$prot3 <- factor(x = lapop_ind_2004to2021$prot3 ,
                                     levels = c(1,2),
                                     labels = c("Sí","No"))


#--------------------------------------------------------------------------------------------------
levels_pais <- c(1,2,3,4,5,6,7,8,9,10,11,12,13,14,15,16,17,21,22,23,24,25,26,40,41)
labels_pais <- c("Mexico","Guatemala","El Salvador","Honduras","Nicaragua", "Costa Rica","Panama",
                 "Colombia","Ecuador","Bolivia","Peru", "Paraguay","Chile","Uruguay","Brasil",
                 "Venezuela","Argentina", "Republica Dominicana","Haiti","Jamaica","Guyana",
                 "Trinidad y Tobago","Belice","Estados Unidos","Canada")

lapop_ind_2004to2021$pais <- factor(lapop_ind_2004to2021$pais,
                     levels = levels_pais, 
                     labels = labels_pais)
#--------------------------------------------------------------------------------------------------
lapop_country_2004to2021$pais <- factor(lapop_country_2004to2021$pais,
                     levels = levels_pais, 
                     labels = labels_pais)

# 2. Años/ola -----------------------------------------------------------------#

# Nivel individual ----------------------------------------------------------#
length(table(lapop_ind_2004to2021$year))
table(lapop_ind_2004to2021$year)
lapop_ind_2004to2021$year <- factor(lapop_ind_2004to2021$year,ordered = TRUE)
class(lapop_ind_2004to2021$year)

length(table(lapop_ind_2004to2021$wave))
table(lapop_ind_2004to2021$wave)
lapop_ind_2004to2021$wave <- factor(lapop_ind_2004to2021$wave,ordered = TRUE)
class(lapop_ind_2004to2021$wave)

# Nivel agregado --------------------------------------------------------#
length(table(lapop_country_2004to2021$year)) #Se generan NAs
table(lapop_country_2004to2021$year)
lapop_country_2004to2021$year <- factor(lapop_country_2004to2021$year,ordered = TRUE)
class(lapop_country_2004to2021$year)

length(table(lapop_country_2004to2021$wave))
table(lapop_country_2004to2021$wave)
lapop_country_2004to2021$wave <- factor(lapop_country_2004to2021$wave,ordered = TRUE)
class(lapop_country_2004to2021$wave)
```

## Etiquetado de nombres de variable

### Nivel individual

```{r Etiquetas a variables}
set_label(lapop_ind_2004to2021$year)<- "Año"
set_label(lapop_ind_2004to2021$wave)<- "Ola"
set_label(lapop_ind_2004to2021$pais)<- "País"
set_label(lapop_ind_2004to2021$idwc)<- "País y año"
set_label(lapop_ind_2004to2021$pais.name)<- "País (english)"
set_label(lapop_ind_2004to2021$iso3c)<- "Pais (iso3 code)"
set_label(lapop_ind_2004to2021$it1 )<- "Confianza Interpersonal"
set_label(lapop_ind_2004to2021$prot3)<- "Participar en Protesta"
set_label(lapop_ind_2004to2021$aoj12)<- "Confianza en Eficacia Sistema Judicial"
set_label(lapop_ind_2004to2021$b2  )<- "Respeto por las Instituciones"
set_label(lapop_ind_2004to2021$b3  )<- "Grado de Acuerdo: Derechos Básicos Están Protegidos por el Sistema  Político"
set_label(lapop_ind_2004to2021$b4  )<- "Orgullo con el Sistema Político"
set_label(lapop_ind_2004to2021$b10a)<- "Confianza en Sistema Judicial"
set_label(lapop_ind_2004to2021$b12 )<- "Confianza en Fuerzas Armadas"
set_label(lapop_ind_2004to2021$b20 )<- "Confianza en Iglesia Católica"
set_label(lapop_ind_2004to2021$b20a)<- "Confianza en Iglesias Evangélicas/Protestantes"
set_label(lapop_ind_2004to2021$b21 )<- "Confianza en Partidos Políticos"
set_label(lapop_ind_2004to2021$b21a)<- "Confianza en Ejecutivo"
set_label(lapop_ind_2004to2021$n9  )<- "Evaluación del Desempeño del Gobierno Combatiendo Corrupción"
set_label(lapop_ind_2004to2021$n11 )<- "Evaluación del Desempeño del Gobierno en Seguridad Ciudadana"
set_label(lapop_ind_2004to2021$n15 )<- "Evaluación del Desempeño del Gobierno Manejando Economía"
set_label(lapop_ind_2004to2021$pr4 )<- "Respeto por la Propiedad Privada"
set_label(lapop_ind_2004to2021$ros4)<- "Gobierno debe Implementar Políticas para Reducir Desigualdadad de Ingresos"
set_label(lapop_ind_2004to2021$ing4)<- "Democracia es Mejor que otras Formas de Gobierno"
set_label(lapop_ind_2004to2021$eff1)<- "Gobernantes están Interesados en lo que la Gente Piensa"
set_label(lapop_ind_2004to2021$pn4 )<- "Satisfacción con la Democracia"
set_label(lapop_ind_2004to2021$exc7)<- "Percepción de Corrupción Pública"
set_label(lapop_ind_2004to2021$pol1)<- "Interés en Política"
set_label(lapop_ind_2004to2021$vb2 )<- "Voto en Últimas Elecciones Presidenciales"
```

```{r}
view_df(lapop_ind_2004to2021,show.id = TRUE, show.type = TRUE, encoding = "UTF-8", show.prc = TRUE)
tab_xtab(lapop_ind_2004to2021$pais,lapop_ind_2004to2021$wave,file = "table_wave_country.html") # bien [10.nov.2020; 00:31]
```

### Nivel agregado

```{r}
#Corregir valores de variables binarias agregadas
summary(lapop_country_2004to2021$prot3) # 1 = participa;   2 = no participa
lapop_country_2004to2021$prot3 <- (1-(lapop_country_2004to2021$prot3-1))# 0= no participa; 1= participa

summary(lapop_country_2004to2021$vb2) # 1 = Voted;   2 = Did not voted
lapop_country_2004to2021$vb2   <- (1-(lapop_country_2004to2021$vb2-1)) # 0= % No votó ; 1= % Votó
```

```{r}
set_label(lapop_country_2004to2021$year)<- "Año"
set_label(lapop_country_2004to2021$wave)<- "Ola"
set_label(lapop_country_2004to2021$pais)<- "País"
set_label(lapop_country_2004to2021$idwc)<- "País y año"
set_label(lapop_country_2004to2021$pais.name)<- "País (english)"
set_label(lapop_country_2004to2021$iso3c)<- "País (iso3 code)"
set_label(lapop_country_2004to2021$it1 )<- "Confianza Interpersonal"
set_label(lapop_country_2004to2021$prot3)<- "Participar en Protesta (% Sí ha participado)"
set_label(lapop_country_2004to2021$aoj12)<- "Confianza en Eficacia Sistema Judicial"
set_label(lapop_country_2004to2021$b2  )<- "Respeto por las Instituciones"
set_label(lapop_country_2004to2021$b3  )<- "Grado de Acuerdo: Derechos Básicos Están Protegidos por el Sistema  Político"
set_label(lapop_country_2004to2021$b4  )<- "Orgullo con el Sistema Político"
set_label(lapop_country_2004to2021$b10a)<- "Confianza en Sistema Judicial"
set_label(lapop_country_2004to2021$b12 )<- "Confianza en Fuerzas Armadas"
set_label(lapop_country_2004to2021$b20 )<- "Confianza en Iglesia Católica"
set_label(lapop_country_2004to2021$b20a)<- "Confianza en Iglesias Evangélicas/Protestantes"
set_label(lapop_country_2004to2021$b21 )<- "Confianza en Partidos Políticos"
set_label(lapop_country_2004to2021$b21a)<- "Confianza en Ejecutivo"
set_label(lapop_country_2004to2021$n9  )<- "Evaluación del Desempeño del Gobierno Combatiendo Corrupción"
set_label(lapop_country_2004to2021$n11 )<- "Evaluación del Desempeño del Gobierno en Seguridad Ciudadana"
set_label(lapop_country_2004to2021$n15 )<- "Evaluación del Desempeño del Gobierno Manejando Economía"
set_label(lapop_country_2004to2021$pr4 )<- "Respeto por la Propiedad Privada"
set_label(lapop_country_2004to2021$ros4)<- "Gobierno debe Implementar Políticas para Reducir Desigualdadad de Ingresos"
set_label(lapop_country_2004to2021$ing4)<- "Democracia es Mejor que otras Formas de Gobierno"
set_label(lapop_country_2004to2021$eff1)<- "Gobernantes están Interesados en lo que la Gente Piensa"
set_label(lapop_country_2004to2021$pn4 )<- "Satisfacción con la Democracia"
set_label(lapop_country_2004to2021$exc7)<- "Percepción de Corrupción Pública"
set_label(lapop_country_2004to2021$pol1)<- "Interés en Política"
set_label(lapop_country_2004to2021$vb2 )<- "Voto en Últimas Elecciones Presidenciales (% Sí votó)"

#---------------------------------------------------------------------------------------------------#
set_label(lapop_country_2004to2021$it1_promr )<- "Confianza Interpersonal (promedio ola)"
set_label(lapop_country_2004to2021$prot3_promr)<- "Participar en Protesta (promedio ola)"
set_label(lapop_country_2004to2021$aoj12_promr)<- "Confianza en Eficacia Sistema Judicial (promedio ola)"
set_label(lapop_country_2004to2021$b2_promr)<- "Respeto por las Instituciones (promedio ola)"
set_label(lapop_country_2004to2021$b3_promr)<- "Grado de Acuerdo: Derechos Básicos Están Protegidos por el Sistema Político (promedio ola)"
set_label(lapop_country_2004to2021$b4_promr)<- "Orgullo con el Sistema Político (promedio ola)"
set_label(lapop_country_2004to2021$b10a_promr)<- "Confianza en Sistema Judicial (promedio ola)"
set_label(lapop_country_2004to2021$b12_promr)<- "Confianza en Fuerzas Armadas (promedio ola)"
set_label(lapop_country_2004to2021$b20_promr)<- "Confianza en Iglesia Católica (promedio ola)"
set_label(lapop_country_2004to2021$b20a_promr)<- "Confianza en Iglesias Evangélicas/Protestantes (promedio ola)"
set_label(lapop_country_2004to2021$b21_promr )<- "Confianza en Partidos Políticos (promedio ola)"
set_label(lapop_country_2004to2021$b21a_promr)<- "Confianza en Ejecutivo (promedio ola)"
set_label(lapop_country_2004to2021$n9_promr)<- "Evaluación del Desempeño del Gobierno Combatiendo Corrupción (promedio ola)"
set_label(lapop_country_2004to2021$n11_promr )<- "Evaluación del Desempeño del Gobierno en Seguridad Ciudadana (promedio ola)"
set_label(lapop_country_2004to2021$n15_promr )<- "Evaluación del Desempeño del Gobierno Manejando Economía"
set_label(lapop_country_2004to2021$pr4_promr )<- "Respeto por la Propiedad Privada (promedio ola)"
set_label(lapop_country_2004to2021$ros4_promr)<- "Gobierno debe Implementar Políticas para Reducir Desigualdadad de Ingresos (promedio ola)"
set_label(lapop_country_2004to2021$ing4_promr)<- "Democracia es Mejor que otras Formas de Gobierno (promedio ola)"
set_label(lapop_country_2004to2021$eff1_promr)<- "Gobernantes están Interesados en lo que la Gente Piensa"
set_label(lapop_country_2004to2021$pn4_promr )<- "Satisfacción con la Democracia (promedio ola)"
set_label(lapop_country_2004to2021$exc7_promr)<- "Percepción de Corrupción Pública (promedio ola)"
set_label(lapop_country_2004to2021$pol1_promr)<- "Interés en Política (promedio ola)"
set_label(lapop_country_2004to2021$vb2_promr)<- "Voto en Últimas Elecciones Presidenciales (promedio ola)"

set_label(lapop_country_2004to2021$gini)     <- "Índice de Gini"
set_label(lapop_country_2004to2021$gini_agg) <- "Índice de Gini (promedio ola)"
set_label(lapop_country_2004to2021$gdp)      <- "Producto Interno Bruto (en miles de USD)"
set_label(lapop_country_2004to2021$gdp_agg)  <- "Producto Interno Bruto (promedio ola)"
rm(i,labels_pais,labels1,labels2,levels_pais,levels1,levels2,names01,names02,names03)
```

```{r}
view_df(lapop_country_2004to2021,show.id = TRUE, show.type = TRUE)
```

# 9. Cómputo promedio anual en filas

```{r}
med1<- lapop_country_2004to2021 %>% select(-promedio) %>%
  mutate(year = set_label(as.character(year),
                          label = get_label(lapop_country_2004to2021$year)))

prom_wave <- med1 %>% group_by(wave) %>% summarise_if(is.numeric, mean, na.rm = TRUE)
# med1$year <- as.character(med1$year)
# med1$year <- set_label(x = med1$year,label = get_label(lapop_country_2004to2021$year))
# prom_wave <- med1 %>% group_by(wave)%>%summarise_all(funs(mean(., na.rm=TRUE))) 

prom_wave$year <- "Todos"
prom_wave$year <- factor(prom_wave$year,ordered = T)
prom_wave$pais <- "Promedio Región" # 100="Promedio ola"
prom_wave$pais.name <- "Promedio Región"
prom_wave$iso3c <- "WAVG"
prom_wave$idwc <- "2004_2021LA"
prom_wave<-prom_wave %>%  select(names(med1))
names(med1)==names(prom_wave)

lapop_long_wave   <- bind_rows(med1, prom_wave) 
lapop_long_wave <- set_label(lapop_long_wave,get_label(med1))
rm(med1, prom_wave)
# Year/ Wave --------------------------------------------------------#
length(table(lapop_long_wave$year))
table(lapop_long_wave$year)
lapop_long_wave$year <- factor(lapop_long_wave$year,ordered = TRUE)
class(lapop_long_wave$year)

length(table(lapop_long_wave$wave))
table(lapop_long_wave$wave)
lapop_long_wave$wave <- factor(lapop_long_wave$wave,ordered = TRUE)
class(lapop_long_wave$wave)
```

```{r}
view_df(lapop_long_wave,show.id = TRUE, show.type = TRUE,show.prc = T)
```

# 10. Almacenado de datos.

```{r}
save(lapop_ind_2004to2021,    file ="../input/data/proc/lapop_ind_2004to2021.RData")
save(lapop_country_2004to2021,file ="../input/data/proc/lapop_count_2004to2021.RData")
save(lapop_long_wave,         file ="../input/data/proc/lapop_count_2004to2021_long-wave.RData")
```
