---
title: "Untitled"
author: ""
date: "31-10-2020"
output: html_document
editor_options: 
  chunk_output_type: console
---

```{r}
# Descargar paquetes. 

if (!require("pacman")) install.packages("pacman")
# remotes::install_github("nset-ornl/wbstats")
pacman::p_load(tidyverse,sjlabelled,countrycode,haven,questionr,wbstats,zoo,sjPlot,sjmisc,dplyr)


#options(scipen=999)
#rm(list=ls())

```

```{r}
# Cambio de formato de bases de datos: de dta a RData

#datos<-read_dta("input/data/original/GrandMerge.dta") # importante poner extensión .dta
#save(datos,file = "input/data/original/GrandMerge.RData")

#datos0418 <- read_dta("../input/data/original/2004-2018 LAPOP AmericasBarometer Merge (v1.0FREE).dta") # base longitudinal que no incluye la pr4
#save(datos0418, file="../input/data/original/LAPOP_2004-2008.RData" ) 


# Cargar base de datos ------------------------------------------------------------------------

load(file = "input/data/original/GrandMerge.RData") #  "datos"  Lapop: 2004 - 2014
load(file="input/data/original/LAPOP_2004-2008.RData") # datos0418

# save(datos,file = "input/data/original/4_LAPOP_2004_2018.RData")
```


Bases faltantes en grandmerge
```{r}
dta<- list.files(path = "input/data/original/lapop-faltantes/", pattern = ".dta")

for (i in 1:length(dta)) {
  name<-paste0("dat_", dta[i])
  datas<- paste0(dta[i])
  assign(name, read_stata(file =paste0("input/data/original/lapop-faltantes/",datas)))
  print(name)
}

vars<- c("wave", "year","pais", "it1", "prot3", "aoj12", "b2","b3", "b4","b10a", "b12", "b20", "b20a","b21","b21a",
         "n9","n11","n15","ros4", "ing4","eff1", "pn4", "exc7","pol1", "vb2", "pr4")

data_argentina2016 <- dat_argentina2016.dta   %>% select_if(names(dat_argentina2016.dta) %in% vars) %>% mutate(wave=2016)        
data_argentina2018 <- dat_argentina2018.dta   %>% select_if(names(dat_argentina2018.dta) %in% vars) %>% mutate(wave=2018)  
data_bolivia2016   <- dat_bolivia2016.dta     %>% select_if(names(dat_bolivia2016.dta  ) %in% vars) %>% mutate(wave=2016)      
data_bolivia2018   <- dat_bolivia2018.dta     %>% select_if(names(dat_bolivia2018.dta  ) %in% vars) %>% mutate(wave=2018)      
data_brazil2016    <- dat_brazil2016.dta      %>% select_if(names(dat_brazil2016.dta   ) %in% vars) %>% mutate(wave=2016)     
data_brazil2018    <- dat_brazil2018.dta      %>% select_if(names(dat_brazil2018.dta   ) %in% vars) %>% mutate(wave=2018) 
data_canada2016    <- dat_canada2016.dta      %>% select_if(names(dat_canada2016.dta   ) %in% vars) %>% mutate(wave=2016)     
data_canada2018    <- dat_canada2018.dta      %>% select_if(names(dat_canada2018.dta   ) %in% vars) %>% mutate(wave=2018) 
data_chile2016     <- dat_chile2016.dta       %>% select_if(names(dat_chile2016.dta    ) %in% vars) %>% mutate(wave=2016)    
data_chile2018     <- dat_chile2018.dta       %>% select_if(names(dat_chile2018.dta    ) %in% vars) %>% mutate(wave=2018)    
data_colombia2016  <- dat_colombia2016.dta    %>% select_if(names(dat_colombia2016.dta ) %in% vars) %>% mutate(wave=2016)       
data_costarica2016 <- dat_costarica2016.dta   %>% select_if(names(dat_costarica2016.dta) %in% vars) %>% mutate(wave=2016)         
data_costarica2018 <- dat_costarica2018.dta   %>% select_if(names(dat_costarica2018.dta) %in% vars) %>% mutate(wave=2018)   
data_ecuador2018   <- dat_ecuador2018.dta     %>% select_if(names(dat_ecuador2018.dta  ) %in% vars) %>% mutate(wave=2018)      
data_guyana2016    <- dat_guyana2016.dta      %>% select_if(names(dat_guyana2016.dta   ) %in% vars) %>% mutate(wave=2016)     
data_panama2016    <- dat_panama2016.dta      %>% select_if(names(dat_panama2016.dta   ) %in% vars) %>% mutate(wave=2016)     
data_panama2018    <- dat_panama2018.dta      %>% select_if(names(dat_panama2018.dta   ) %in% vars) %>% mutate(wave=2018)     
data_uruguay2016   <- dat_uruguay2016.dta     %>% select_if(names(dat_uruguay2016.dta  ) %in% vars) %>% mutate(wave=2016)      
data_uruguay2018   <- dat_uruguay2018.dta     %>% select_if(names(dat_uruguay2018.dta  ) %in% vars) %>% mutate(wave=2018)      
data_usa2016       <- dat_usa2016.dta         %>% select_if(names(dat_usa2016.dta      ) %in% vars) %>% mutate(wave=2016)  
data_usa2018       <- dat_usa2018.dta         %>% select_if(names(dat_usa2018.dta      ) %in% vars) %>% mutate(wave=2018) 
data_venezuela2016 <- dat_venezuela2016.dta   %>% select_if(names(dat_venezuela2016.dta) %in% vars) %>% mutate(wave=2016)        

merge_faltante<- bind_rows(data_argentina2016,data_argentina2018,data_bolivia2016  ,data_bolivia2018  ,
                        data_brazil2016   ,data_brazil2018   ,data_canada2016   ,data_canada2018   ,
                        data_chile2016    ,data_chile2018    ,data_colombia2016 ,data_costarica2016,
                        data_costarica2018,data_ecuador2018  ,data_guyana2016   ,data_panama2016   ,
                        data_panama2018   ,data_uruguay2016  ,data_uruguay2018  ,data_usa2016      ,
                        data_usa2018      ,data_venezuela2016)
```

# Generar base de datos individual longitudinal.

**Recuperar la variable pr4 ausente.**

A continuación se presenta el código para crear una base de datos con los valores promedio por país y una base de datos a nivel individual con las variables nacionales agregadas. La base de datos longitudinal LAPOP, no introduce una pregunta que no se realiza todos los años [pr4], por ello, y para aumentar la cantidad de datos disponibles, agregamos a esta base de datos longitudinal dichas variables desde un *merge* de las bases por año.

```{r}
datos0418 <-  datos0418  %>%  
                        select(wave, year, pais, idnum, upm, 
                              strata, wt, weight1500, estratopri,
                              estratosec, ur, tamano, prov, cluster,
                              it1, prot3, aoj12, b2, b3, b4,
                              b10a, b12, b20, b20a, b21, b21a,
                              n9, n11, n15, ros4, ing4,
                              eff1, pn4, exc7, pol1, vb2) # Selección variables de interes

datos1618 <-  datos0418  %>% filter(wave==2016 | wave==2018)


datos1618$pr4 <- NA # Crear variable pr4 para juntar las bases
datos1618$wave <- as.numeric(datos1618$wave)


names(datos) # para saber el orden de las variables
 
datos$wave <- NA

datosselc <-  datos  %>% select(wave, year, pais, idnum, upm, strata, wt, weight1500, estratopri,
                         estratosec, ur, tamano, prov, cluster,
                         it1, prot3, aoj12, b2, b3, b4,
                         b10a, b12, b20, b20a, b21, b21a,
                         n9, n11, n15, ros4, ing4,
                         eff1, pn4, exc7, pol1, vb2, pr4) # wave

# Evaluar la relación entre olas y agnos

table(datosselc$year) 
table(datos0418$wave)
# Los casos se ordenan de tal modo wave(olas): 
# 2004(2014), 2006(2006 y 2007),  2008(2008 y 2009), 2010(2010), 2012(2012), 2014(2014), 2016(16,17), 2018(18,19)

datosselc$wave <- ifelse(datosselc$year==2006 | datosselc$year==2007, 2006, NA)
datosselc$wave <- ifelse(datosselc$year==2004 , 2004, datosselc$wave)
datosselc$wave <- ifelse(datosselc$year==2008 | datosselc$year==2009, 2008, datosselc$wave)
datosselc$wave <- ifelse(datosselc$year==2010, 2010, datosselc$wave)
datosselc$wave <- ifelse(datosselc$year==2012, 2012, datosselc$wave)
datosselc$wave <- ifelse(datosselc$year==2014, 2014, datosselc$wave)

datosselc <- remove_all_labels(datosselc) # Las etiquetas no son compatibles

# Merge 2004-2014 + 2018 +faltantes varias del grand merge
datos <- bind_rows(datosselc,datos1618,merge_faltante) # logra una base longitudinal con la pr4 incluida. 
datos <- copy_labels(datos, datos0418)

names(datos)
```

```{r}
#reverse coded
datos$exc7  <- sjmisc::rec(datos$exc7,rec = "rev")
datos$pn4   <- sjmisc::rec(datos$pn4,rec = "rev")
datos$it1   <- sjmisc::rec(datos$it1,rec = "rev")
datos$aoj12 <- sjmisc::rec(datos$aoj12,rec = "rev")
datos$pol1  <- sjmisc::rec(datos$pol1 ,rec = "rev")
```

```{r a1}
# Promedio pais | year ------------------------------------------------------------------------#
datos2 <- datos %>% group_by(pais,wave)%>%summarise_all(funs(mean(., na.rm=TRUE))) 

# Promedio wave para cada variable ------------------------------------------------------------#

## promedio de variables para cada ola (p.e. el nivel de confianza interpersonal en año 2006)
promedio_ola <- datos %>% group_by(wave)%>%summarise_all(funs(mean(., na.rm=TRUE))) 

#promedios regionales
promedio_ola <- promedio_ola %>% select(wave,it1:pr4) 

# renombro varibles que incluyen promedio de ola
promedio_ola <- promedio_ola %>% rename("it1_promr"="it1",
                                        "prot3_promr"="prot3",
                                        "aoj12_promr"="aoj12",
                                        "b2_promr"="b2",
                                        "b3_promr"="b3",
                                        "b4_promr"="b4",
                                        "b10a_promr"="b10a",
                                        "b12_promr"="b12",
                                        "b20_promr"="b20",
                                        "b20a_promr"="b20a",
                                        "b21_promr"="b21",
                                        "b21a_promr"="b21a",
                                        "n9_promr"="n9",
                                        "n11_promr"="n11",
                                        "n15_promr"="n15",
                                        "ros4_promr"="ros4",
                                        "ing4_promr"="ing4",
                                        "eff1_promr"="eff1",
                                        "pn4_promr"="pn4",
                                        "exc7_promr"="exc7",
                                        "pol1_promr"="pol1",
                                        "vb2_promr"="vb2",
                                        "pr4_promr"="pr4")

# unir en una base de datos
lapop_country <- left_join(datos2, promedio_ola,by="wave")

# ordenar los datos
lapop_country <- arrange(lapop_country,
                         pais,wave,year,
                         it1, it1_promr,
                         prot3, prot3_promr,
                         aoj12, aoj12_promr,
                         b2, b2_promr,
                         b3, b3_promr,
                         b4, b4_promr,
                         b10a, b10a_promr,
                         b12, b12_promr,
                         b20, b20_promr,
                         b20a, b20a_promr,
                         b21, b21_promr,
                         b21a, b21a_promr,
                         n9,n9_promr,
                         n11, n11_promr,
                         n15, n15_promr,
                         ros4,ros4_promr,
                         ing4, ing4_promr,
                         eff1,eff1_promr,
                         pn4, pn4_promr,
                         exc7, exc7_promr,
                         pol1, pol1_promr,
                         vb2, vb2_promr,
                         pr4, pr4_promr)
```

```{r}
# crear variable country name como character y nombre en iso3c (p.e. United States = USA)
lapop_country$pais.name <- as_factor(lapop_country$pais)
lapop_country$isocode   <- countrycode(lapop_country$pais.name, 
                                       origin = 'country.name', 
                                       destination = 'iso3c')
lapop_country[,c("pais","pais.name","isocode")]
```

# Variables a Nivel Macro

## Country level variables

### Gini Index (Gini)

```{r, cache=TRUE}
paises<- unique(lapop_country$isocode)

for (i in 1:length(paises)) {
  name<-paste0("gini_", paises[i])
  pais<- paste0(paises[i])
  assign(name, wb(indicator = "SI.POV.GINI", country = pais, startdate = 2004, enddate = 2019))
}

gini<- rbind(gini_ARG, gini_BOL, gini_CAN, gini_COL, gini_DOM, gini_GTM, gini_HND, gini_JAM, gini_NIC, gini_PER, gini_SLV,
             gini_URY, gini_VEN, gini_BLZ, gini_BRA, gini_CHL, gini_CRI, gini_ECU, gini_GUY, gini_HTI, gini_MEX, gini_PAN,
             gini_PRY, gini_TTO, gini_USA)

gini<- gini %>% select(country,year=date,iso3c,gini=value)

```

### Gross Domestic Product (GDP)

```{r, cache=TRUE}
for (i in 1:length(paises)) {
  name<-paste0("gdp_", paises[i])
  pais<- paste0(paises[i])
  assign(name, wb(indicator = "NY.GDP.PCAP.KD", country = pais, startdate = 2004, enddate = 2019))
}

gdp<- rbind(gdp_ARG, gdp_BOL, gdp_CAN, gdp_COL, gdp_DOM, gdp_GTM, gdp_HND, gdp_JAM, gdp_NIC, gdp_PER, gdp_SLV,
            gdp_URY, gdp_VEN, gdp_BLZ, gdp_BRA, gdp_CHL, gdp_CRI, gdp_ECU, gdp_GUY, gdp_HTI, gdp_MEX, gdp_PAN,
            gdp_PRY, gdp_TTO, gdp_USA)

gdp<- gdp %>% 
  select(country,year=date,iso3c,gdp=value) %>% 
  mutate(gdp=(gdp/1000)) #gpd in thounsand dolars

```

```{r}
# Merge datasets
country_vars <- full_join(x = gini,y = gdp)
country_vars <- country_vars %>% arrange(country,year)
```

**Country by wave**

```{r}
table(lapop_country$pais.name,lapop_country$wave)
```

```{r}
#Juntar Gini, GDP y Lapop
lapop_country$idwc <- paste0(lapop_country$wave,lapop_country$isocode)
country_vars$idwc  <- paste0(country_vars$year, country_vars$iso3c)

# Obtener promedio de year para cada indicador macro
country_vars_means <- country_vars %>% 
  select(year,gini,gdp) %>% 
  group_by(year) %>% 
  summarise_all(funs(mean(., na.rm=TRUE))) %>% 
  rename("gini_agg"=gini,
         "gdp_agg"=gdp)

country_vars   <- left_join(x = country_vars,y = country_vars_means)
country_vars   <- select(country_vars,-"year") #quitamos year de base macroeconomicos
lapop_country3 <- left_join(lapop_country, country_vars,by="idwc")
```

```{r eval=FALSE, include=FALSE}
# Para rellenar los datos faltantes de los gini se recurrio a la base SWIID
load("../input/data/original/swiid8_3.rda")
lapop_country3$idwc <- paste0(lapop_country3$wave,lapop_country3$pais.name) # Id para paises en años.
swiid_summary$idwc  <- paste0(swiid_summary$year, swiid_summary$country) # Id para paises en años. 
swiid_summary2      <- swiid_summary %>% select(idwc,gini_disp) # Se filtra la variable gini

lapop_country4        <- left_join(lapop_country3, swiid_summary2, by="idwc") # Se junta lapop con swiid
lapop_country4$ginina <- as.logical(is.na(lapop_country4$gini)) # Se identifican los casos con na en gini

basecor <- lapop_country4 %>% 
  select(gini, gini_disp) %>% 
  na.omit() # Se evalua si los valores son coherentes
cor(basecor$gini, basecor$gini_disp) # 0.80 los valores son relativamente distintos.

lapop_country4$gini <- ifelse(lapop_country4$ginina == TRUE , 
                              lapop_country4$gini_disp,
                              lapop_country4$gini) # Los NA de gini del databank son remplazados por los datos de Swiid. 

view_df(lapop_country4)
remove(list = c("lapop_country3","lapop_country4","swiid_summary2"))
```

## Ordenar Información de bases de datos

```{r}
lapop_country_2004to2018 <- lapop_country3 %>%
  select(pais,pais.name,iso3c,wave,year,idwc,everything()) %>% 
  select(-c("isocode","country")) %>% 
  mutate(promedio="Promedio ola")
```

```{r}
lapop_ind_2004to2018 <- datos %>% 
  mutate("idwc"=paste0(datos$wave, as_factor(datos$pais)),
         "pais.name"=as_factor(pais),
         "iso3c"=countrycode(pais.name,origin = 'country.name',destination = 'iso3c')) %>%
  select(pais,pais.name,iso3c,wave,year,idwc,everything())
```

```{r}
view_df(lapop_country_2004to2018)
view_df(lapop_ind_2004to2018)
```

### Etiquetado de variables

**Base nivel individual**

```{r}
names01<- c("b2", "b3", "b4", "b10a", "b12", "b20", "b20a", "b21", "b21a", "n9", "n11", "n15", "pr4")
levels1 = c(1,2,3,4,5,6,7)
labels1 = c("Nada","2","3","4","5","6","Mucho")

for (i in names01) {
  lapop_ind_2004to2018[,i]<- factor(unlist(lapop_ind_2004to2018[,i]),
                          levels = levels1,
                          labels = labels1)
}

#--------------------------------------------------------------------------------------------------
names02 <- c("ros4","ing4","eff1")
levels2 = c(1,2,3,4,5,6,7)
labels2 = c("Muy en \n Desacuerdo","2","3","4","5","6","Muy de \n acuerdo")

for (i in names02) {
  lapop_ind_2004to2018[,i]<- factor(unlist(lapop_ind_2004to2018[,i]),
                          levels = levels2,
                          labels = labels2)
}
#--------------------------------------------------------------------------------------------------
names03 <- c("aoj12","pol1")

for (i in names03){
  lapop_ind_2004to2018[,i]<- factor(unlist(lapop_ind_2004to2018[,i]),
                          levels = c(1:4),
                          labels = c("Nada","Poco","Algo","Mucho"))
}

#--------------------------------------------------------------------------------------------------
lapop_ind_2004to2018$it1 <- factor(x = lapop_ind_2004to2018$it1,
                                   levels = c(1:4),
                                   labels = c("Nada \n confiable","Poco \n confiable",
                                              "Algo \n confiable","Muy \n confiable"))


# reverse coded
lapop_ind_2004to2018$pn4 <- factor(x = lapop_ind_2004to2018$pn4,
                                   levels = c(1:4),
                                   labels = c("Muy \n insatisfecho","Insatisfecho","Satisfecho","Muy \n satisfecho"))
#reverse coded
lapop_ind_2004to2018$exc7 <- factor(x = lapop_ind_2004to2018$exc7,
                                    levels = c(1:4),
                                    labels = c("Nada \ngeneralizada","Poco \n generalizada", # NOTA: ya invertida
                                               "Algo \n generalizada","Muy \n generalizada" ))

lapop_ind_2004to2018$vb2   <- factor(x = lapop_ind_2004to2018$vb2 ,
                                     levels = c(1,2),
                                     labels = c("Sí votó","No votó"))

lapop_ind_2004to2018$prot3 <- factor(x = lapop_ind_2004to2018$prot3 ,
                                     levels = c(1,2),
                                     labels = c("Sí","No"))


#--------------------------------------------------------------------------------------------------
levels_pais <- c(1,2,3,4,5,6,7,8,9,10,11,12,13,14,15,16,17,21,22,23,24,25,26,40,41)
labels_pais <- c("Mexico","Guatemala","El Salvador","Honduras","Nicaragua", "Costa Rica","Panama",
                 "Colombia","Ecuador","Bolivia","Peru", "Paraguay","Chile","Uruguay","Brasil",
                 "Venezuela","Argentina", "Republica Dominicana","Haiti","Jamaica","Guyana",
                 "Trinidad y Tobago","Belice","Estados Unidos","Canada")

lapop_ind_2004to2018$pais <- factor(lapop_ind_2004to2018$pais,
                     levels = levels_pais, 
                     labels = labels_pais)
#--------------------------------------------------------------------------------------------------
lapop_country_2004to2018$pais <- factor(lapop_country_2004to2018$pais,
                     levels = levels_pais, 
                     labels = labels_pais)

# 2. Años/ola -----------------------------------------------------------------#

# Nivel individual ----------------------------------------------------------#
length(table(lapop_ind_2004to2018$year))
table(lapop_ind_2004to2018$year)
lapop_ind_2004to2018$year <- factor(lapop_ind_2004to2018$year,ordered = TRUE)
class(lapop_ind_2004to2018$year)

length(table(lapop_ind_2004to2018$wave))
table(lapop_ind_2004to2018$wave)
lapop_ind_2004to2018$wave <- factor(lapop_ind_2004to2018$wave,ordered = TRUE)
class(lapop_ind_2004to2018$wave)

# Nivel agregado --------------------------------------------------------#
length(table(lapop_country_2004to2018$year))
table(lapop_country_2004to2018$year)
lapop_country_2004to2018$year <- factor(lapop_country_2004to2018$year,ordered = TRUE)
class(lapop_country_2004to2018$year)

length(table(lapop_country_2004to2018$wave))
table(lapop_country_2004to2018$wave)
lapop_country_2004to2018$wave <- factor(lapop_country_2004to2018$wave,ordered = TRUE)
class(lapop_country_2004to2018$wave)
```


### Etiquetado de nombres de variable

**Base a nivel individual**

```{r}
set_label(lapop_ind_2004to2018$year)<- "Año"
set_label(lapop_ind_2004to2018$wave)<- "Ola"
set_label(lapop_ind_2004to2018$pais)<- "País"
set_label(lapop_ind_2004to2018$idwc)<- "País y año"
set_label(lapop_ind_2004to2018$pais.name)<- "País (english)"
set_label(lapop_ind_2004to2018$iso3c)<- "Pais (iso3 code)"
set_label(lapop_ind_2004to2018$it1 )<- "Confianza Interpersonal"
set_label(lapop_ind_2004to2018$prot3)<- "Participar en Protesta"
set_label(lapop_ind_2004to2018$aoj12)<- "Confianza en Eficacia Sistema Judicial"
set_label(lapop_ind_2004to2018$b2  )<- "Respeto por las Instituciones"
set_label(lapop_ind_2004to2018$b3  )<- "Grado de Acuerdo: Derechos Básicos Están Protegidos por el Sistema  Político"
set_label(lapop_ind_2004to2018$b4  )<- "Orgullo con el Sistema Político"
set_label(lapop_ind_2004to2018$b10a)<- "Confianza en Sistema Judicial"
set_label(lapop_ind_2004to2018$b12 )<- "Confianza en Fuerzas Armadas"
set_label(lapop_ind_2004to2018$b20 )<- "Confianza en Iglesia Católica"
set_label(lapop_ind_2004to2018$b20a)<- "Confianza en Iglesias Evangélicas/Protestantes"
set_label(lapop_ind_2004to2018$b21 )<- "Confianza en Partidos Políticos"
set_label(lapop_ind_2004to2018$b21a)<- "Confianza en Ejecutivo"
set_label(lapop_ind_2004to2018$n9  )<- "Evaluación del Desempeño del Gobierno Combatiendo Corrupción"
set_label(lapop_ind_2004to2018$n11 )<- "Evaluación del Desempeño del Gobierno en Seguridad Ciudadana"
set_label(lapop_ind_2004to2018$n15 )<- "Evaluación del Desempeño del Gobierno Manejando Economía"
set_label(lapop_ind_2004to2018$pr4 )<- "Respeto por la Propiedad Privada"
set_label(lapop_ind_2004to2018$ros4)<- "Gobierno debe Implementar Políticas para Reducir Desigualdadad de Ingresos"
set_label(lapop_ind_2004to2018$ing4)<- "Democracia es Mejor que otras Formas de Gobierno"
set_label(lapop_ind_2004to2018$eff1)<- "Gobernantes están Interesados en lo que la Gente Piensa"
set_label(lapop_ind_2004to2018$pn4 )<- "Satisfacción con la Democracia"
set_label(lapop_ind_2004to2018$exc7)<- "Percepción de Corrupción Pública"
set_label(lapop_ind_2004to2018$pol1)<- "Interés en Política"
set_label(lapop_ind_2004to2018$vb2 )<- "Voto en Últimas Elecciones Presidenciales"
```

```{r}
view_df(lapop_ind_2004to2018,show.id = TRUE, show.type = TRUE, encoding = "UTF-8", show.prc = TRUE)
tab_xtab(lapop_ind_2004to2018$pais,lapop_ind_2004to2018$wave,file = "table_wave_country.html") # bien [10.nov.2020; 00:31]
```

**Base nivel agregado**

```{r}
#Corregir valores de variables binarias agregadas
summary(lapop_country_2004to2018$prot3) # 1 = participa;   2 = no participa
# lapop_country_2004to2018$prot3 <- (1-(lapop_country_2004to2018$prot3-1))# 0= no participa; 1= participa

summary(lapop_country_2004to2018$vb2) # 1 = Voted;   2 = Did not voted
# lapop_country_2004to2018$vb2   <- (1-(lapop_country_2004to2018$vb2-1)) # 0= % No votó ; 1= % Votó
```

```{r}
set_label(lapop_country_2004to2018$year)<- "Año"
set_label(lapop_country_2004to2018$wave)<- "Ola"
set_label(lapop_country_2004to2018$pais)<- "País"
set_label(lapop_country_2004to2018$idwc)<- "País y año"
set_label(lapop_country_2004to2018$pais.name)<- "País (english)"
set_label(lapop_country_2004to2018$iso3c)<- "País (iso3 code)"
set_label(lapop_country_2004to2018$it1 )<- "Confianza Interpersonal"
set_label(lapop_country_2004to2018$prot3)<- "Participar en Protesta (% Sí ha participado)"
set_label(lapop_country_2004to2018$aoj12)<- "Confianza en Eficacia Sistema Judicial"
set_label(lapop_country_2004to2018$b2  )<- "Respeto por las Instituciones"
set_label(lapop_country_2004to2018$b3  )<- "Grado de Acuerdo: Derechos Básicos Están Protegidos por el Sistema  Político"
set_label(lapop_country_2004to2018$b4  )<- "Orgullo con el Sistema Político"
set_label(lapop_country_2004to2018$b10a)<- "Confianza en Sistema Judicial"
set_label(lapop_country_2004to2018$b12 )<- "Confianza en Fuerzas Armadas"
set_label(lapop_country_2004to2018$b20 )<- "Confianza en Iglesia Católica"
set_label(lapop_country_2004to2018$b20a)<- "Confianza en Iglesias Evangélicas/Protestantes"
set_label(lapop_country_2004to2018$b21 )<- "Confianza en Partidos Políticos"
set_label(lapop_country_2004to2018$b21a)<- "Confianza en Ejecutivo"
set_label(lapop_country_2004to2018$n9  )<- "Evaluación del Desempeño del Gobierno Combatiendo Corrupción"
set_label(lapop_country_2004to2018$n11 )<- "Evaluación del Desempeño del Gobierno en Seguridad Ciudadana"
set_label(lapop_country_2004to2018$n15 )<- "Evaluación del Desempeño del Gobierno Manejando Economía"
set_label(lapop_country_2004to2018$pr4 )<- "Respeto por la Propiedad Privada"
set_label(lapop_country_2004to2018$ros4)<- "Gobierno debe Implementar Políticas para Reducir Desigualdadad de Ingresos"
set_label(lapop_country_2004to2018$ing4)<- "Democracia es Mejor que otras Formas de Gobierno"
set_label(lapop_country_2004to2018$eff1)<- "Gobernantes están Interesados en lo que la Gente Piensa"
set_label(lapop_country_2004to2018$pn4 )<- "Satisfacción con la Democracia"
set_label(lapop_country_2004to2018$exc7)<- "Percepción de Corrupción Pública"
set_label(lapop_country_2004to2018$pol1)<- "Interés en Política"
set_label(lapop_country_2004to2018$vb2 )<- "Voto en Últimas Elecciones Presidenciales (% Sí votó)"

#---------------------------------------------------------------------------------------------------#
set_label(lapop_country_2004to2018$it1_promr )<- "Confianza Interpersonal (promedio ola)"
set_label(lapop_country_2004to2018$prot3_promr)<- "Participar en Protesta (promedio ola)"
set_label(lapop_country_2004to2018$aoj12_promr)<- "Confianza en Eficacia Sistema Judicial (promedio ola)"
set_label(lapop_country_2004to2018$b2_promr)<- "Respeto por las Instituciones (promedio ola)"
set_label(lapop_country_2004to2018$b3_promr)<- "Grado de Acuerdo: Derechos Básicos Están Protegidos por el Sistema Político (promedio ola)"
set_label(lapop_country_2004to2018$b4_promr)<- "Orgullo con el Sistema Político (promedio ola)"
set_label(lapop_country_2004to2018$b10a_promr)<- "Confianza en Sistema Judicial (promedio ola)"
set_label(lapop_country_2004to2018$b12_promr)<- "Confianza en Fuerzas Armadas (promedio ola)"
set_label(lapop_country_2004to2018$b20_promr)<- "Confianza en Iglesia Católica (promedio ola)"
set_label(lapop_country_2004to2018$b20a_promr)<- "Confianza en Iglesias Evangélicas/Protestantes (promedio ola)"
set_label(lapop_country_2004to2018$b21_promr )<- "Confianza en Partidos Políticos (promedio ola)"
set_label(lapop_country_2004to2018$b21a_promr)<- "Confianza en Ejecutivo (promedio ola)"
set_label(lapop_country_2004to2018$n9_promr)<- "Evaluación del Desempeño del Gobierno Combatiendo Corrupción (promedio ola)"
set_label(lapop_country_2004to2018$n11_promr )<- "Evaluación del Desempeño del Gobierno en Seguridad Ciudadana (promedio ola)"
set_label(lapop_country_2004to2018$n15_promr )<- "Evaluación del Desempeño del Gobierno Manejando Economía"
set_label(lapop_country_2004to2018$pr4_promr )<- "Respeto por la Propiedad Privada (promedio ola)"
set_label(lapop_country_2004to2018$ros4_promr)<- "Gobierno debe Implementar Políticas para Reducir Desigualdadad de Ingresos (promedio ola)"
set_label(lapop_country_2004to2018$ing4_promr)<- "Democracia es Mejor que otras Formas de Gobierno (promedio ola)"
set_label(lapop_country_2004to2018$eff1_promr)<- "Gobernantes están Interesados en lo que la Gente Piensa"
set_label(lapop_country_2004to2018$pn4_promr )<- "Satisfacción con la Democracia (promedio ola)"
set_label(lapop_country_2004to2018$exc7_promr)<- "Percepción de Corrupción Pública (promedio ola)"
set_label(lapop_country_2004to2018$pol1_promr)<- "Interés en Política (promedio ola)"
set_label(lapop_country_2004to2018$vb2_promr)<- "Voto en Últimas Elecciones Presidenciales (promedio ola)"

set_label(lapop_country_2004to2018$gini)     <- "Índice de Gini"
set_label(lapop_country_2004to2018$gini_agg) <- "Índice de Gini (promedio ola)"
set_label(lapop_country_2004to2018$gdp)      <- "Producto Interno Bruto (en miles de USD)"
set_label(lapop_country_2004to2018$gdp_agg)  <- "Producto Interno Bruto (promedio ola)"
```

```{r}
view_df(lapop_country_2004to2018,show.id = TRUE, show.type = TRUE)
```

## Base agregada con medida promedio anual en filas

```{r}
med1<- lapop_country_2004to2018 %>% select(-promedio)
med1$year <- as.character(med1$year)
med1$year <- set_label(x = med1$year,label = get_label(lapop_country_2004to2018$year))
prom_wave <- med1 %>% group_by(wave)%>%summarise_all(funs(mean(., na.rm=TRUE))) 
prom_wave$year <- "Todos"
prom_wave$year <- factor(prom_wave$year,ordered = T)
prom_wave$pais <- "Promedio ola" # 100="Promedio ola"
prom_wave$pais.name <- "Promedio ola"
prom_wave$iso3c <- "WAVG"
prom_wave$idwc <- "2004_2018LA"
prom_wave<-prom_wave %>%  select(names(med1))
names(med1)==names(prom_wave)

lapop_long_wave   <- bind_rows(med1, prom_wave) 
lapop_long_wave <- set_label(lapop_long_wave,get_label(med1))

# Year/wWave --------------------------------------------------------#
length(table(lapop_long_wave$year))
table(lapop_long_wave$year)
lapop_long_wave$year <- factor(lapop_long_wave$year,ordered = TRUE)
class(lapop_long_wave$year)

length(table(lapop_long_wave$wave))
table(lapop_long_wave$wave)
lapop_long_wave$wave <- factor(lapop_long_wave$wave,ordered = TRUE)
class(lapop_long_wave$wave)
```

```{r}
view_df(lapop_long_wave,show.id = TRUE, show.type = TRUE,show.prc = T)
```

# Guardar base de datos

```{r}
save(lapop_ind_2004to2018,    file ="input/data/proc/lapop_ind_2004to2018.RData")
save(lapop_country_2004to2018,file ="input/data/proc/lapop_count_2004to2018.RData")
save(lapop_long_wave,         file ="input/data/proc/lapop_count_2004to2018_long-wave.RData")
```
